---
title: "Preprocesado — MovieLens"
subtitle: "Construcción de la Matriz Q y partición train/val/test"
format: html
execute:
  warning: false
  message: false
---

```{r librerias}
library(tidyverse)
library(knitr)

# Evitar conflictos de nombres entre paquetes
select <- dplyr::select
filter <- dplyr::filter
```

## 1. Carga de datos

```{r carga}
movies  <- read_csv("data/movies.csv", show_col_types = FALSE)
ratings <- read_csv("data/ratings.csv", show_col_types = FALSE)

cat("movies: ", nrow(movies),  "filas,", ncol(movies),  "columnas\n")
cat("ratings:", nrow(ratings), "filas,", ncol(ratings), "columnas\n")
```

## 2. Exploración de géneros

```{r generos}
# Separar géneros (vienen en una sola celda separados por |)
generos_long <- movies %>%
  separate_rows(genres, sep = "\\|") %>%
  filter(genres != "(no genres listed)")

# Conteo por género, ordenado de mayor a menor
tabla_generos <- generos_long %>%
  count(genres, sort = TRUE, name = "n_peliculas")

kable(tabla_generos, caption = "Número de películas por género")
```

Los 4 géneros más frecuentes, que replicamos del artículo de referencia:

```{r top4}
TOP4 <- tabla_generos %>%
  slice_max(n_peliculas, n = 4) %>%
  pull(genres)

cat("Géneros seleccionados:", paste(TOP4, collapse = ", "), "\n")
```

## 3. Selección de películas

```{r top-peliculas}
# Las 1680 películas con más valoraciones (igual que en el artículo)
top_peliculas <- ratings %>%
  count(movieId, name = "n_ratings") %>%
  slice_max(n_ratings, n = 1680) %>%
  pull(movieId)

cat("Películas seleccionadas:", length(top_peliculas), "\n")
```

## 4. Construcción de la Matriz Q

```{r q-matrix}
Q_matrix <- movies %>%
  filter(movieId %in% top_peliculas) %>%
  separate_rows(genres, sep = "\\|") %>%
  filter(genres %in% TOP4) %>%
  mutate(valor = 1L) %>%
  pivot_wider(
    id_cols     = c(movieId, title),
    names_from  = genres,
    values_from = valor,
    values_fill = 0L
  ) %>%
  dplyr::select(movieId, title, all_of(TOP4)) %>%
  filter(rowSums(dplyr::select(., all_of(TOP4))) > 0)

cat("Películas en la Matriz Q:", nrow(Q_matrix), "\n")
cat("Géneros (columnas):", paste(TOP4, collapse = ", "), "\n")
```

Extracto de la Matriz Q resultante:

```{r q-extracto}
kable(
  head(Q_matrix, 8),
  caption = "Extracto de la Matriz Q (películas × géneros)"
)
```

Resumen de cuántas películas tiene cada género:

```{r q-resumen}
Q_matrix %>%
  dplyr::select(all_of(TOP4)) %>%
  summarise(across(everything(), sum)) %>%
  pivot_longer(everything(),
               names_to  = "Género",
               values_to = "N películas") %>%
  kable(caption = "Películas por género en la Matriz Q")
```

## 5. Filtrado de ratings y partición train/val/test

Replicamos exactamente la estructura de DB1 del artículo: **6 978 train \| 1 000 val \| 1 000 test**, con las mismas 1 680 películas.

```{r particion}
# Solo ratings de películas que están en la Q matrix
# Redondear escala 0.5-5 a enteros 1-5
ratings_ok <- ratings %>%
  filter(movieId %in% Q_matrix$movieId) %>%
  mutate(rating = as.integer(round(rating)))

# Los 8978 usuarios con más valoraciones (los más activos)
usuarios_top <- ratings_ok %>%
  count(userId, name = "n") %>%
  slice_max(n, n = 8978) %>%
  pull(userId)

ratings_ok <- ratings_ok %>% filter(userId %in% usuarios_top)

# División aleatoria reproducible
set.seed(42)
usuarios_mezclados <- sample(usuarios_top)

usuarios_train <- usuarios_mezclados[1:6978]
usuarios_val   <- usuarios_mezclados[6979:7978]
usuarios_test  <- usuarios_mezclados[7979:8978]

ratings_train <- ratings_ok %>% filter(userId %in% usuarios_train)
ratings_val   <- ratings_ok %>% filter(userId %in% usuarios_val)
ratings_test  <- ratings_ok %>% filter(userId %in% usuarios_test)
```

Verificación vs. el artículo:

```{r verificacion}
comparacion <- data.frame(
  Partición   = c("Train", "Validación", "Test", "Películas", "Géneros"),
  Artículo    = c("6 978", "1 000", "1 000", "~1 680", "4"),
  Nuestro     = c(
    as.character(length(usuarios_train)),
    as.character(length(usuarios_val)),
    as.character(length(usuarios_test)),
    as.character(nrow(Q_matrix)),
    as.character(length(TOP4))
  )
)

kable(comparacion, caption = "Comparación con el artículo de referencia (DB1)")
```

## 6. Guardar objetos intermedios

```{r guardar}
write_csv(Q_matrix,     "output/Q_matrix.csv")
write_csv(ratings_train, "output/ratings_train.csv")
write_csv(ratings_val,   "output/ratings_val.csv")
write_csv(ratings_test,  "output/ratings_test.csv")

cat("Archivos guardados en output/\n")
cat(sprintf("  Q_matrix:      %d filas\n", nrow(Q_matrix)))
cat(sprintf("  ratings_train: %d filas\n", nrow(ratings_train)))
cat(sprintf("  ratings_val:   %d filas\n", nrow(ratings_val)))
cat(sprintf("  ratings_test:  %d filas\n", nrow(ratings_test)))
```
