---
title: "Análisis Exploratorio — MovieLens"
subtitle: "Distribución de ratings y relación con los géneros"
format: html
execute:
  warning: false
  message: false
---

```{r setup}
library(tidyverse)
library(knitr)
library(scales)
library(ggcorrplot)

select <- dplyr::select
filter <- dplyr::filter

# Tema visual uniforme
tema_tfg <- theme_minimal(base_size = 12) +
  theme(
    plot.title    = element_text(face = "bold", hjust = 0.5),
    plot.subtitle = element_text(hjust = 0.5, color = "grey40"),
    axis.title    = element_text(face = "bold"),
    legend.position = "bottom"
  )
```

```{r cargar-datos}
# Cargar datos preprocesados (ejecutar 00_preprocesado.qmd primero)
movies       <- read_csv("data/movies.csv",        show_col_types = FALSE)
ratings_ok   <- read_csv("output/ratings_ok.csv",  show_col_types = FALSE)
Q_matrix     <- read_csv("output/Q_matrix.csv",    show_col_types = FALSE)

TOP4 <- c("Drama", "Comedy", "Thriller", "Romance")

cat("ratings_ok:", nrow(ratings_ok), "valoraciones\n")
cat("Q_matrix:  ", nrow(Q_matrix), "películas\n")
```

> **Nota:** Este QMD carga los archivos generados por `00_preprocesado.qmd`.
> Ejecuta ese primero si no tienes los archivos en `output/`.

---

## 1. Estadísticos descriptivos de las valoraciones

```{r estadisticos}
resumen <- ratings_ok %>%
  summarise(
    `Nº valoraciones` = scales::comma(n()),
    `Nº usuarios`     = scales::comma(n_distinct(userId)),
    `Nº películas`    = scales::comma(n_distinct(movieId)),
    Media             = as.character(round(mean(rating), 3)),
    Mediana           = as.character(median(rating)),
    `Desv. típica`    = as.character(round(sd(rating), 3)),
    Mínimo            = as.character(min(rating)),
    Máximo            = as.character(max(rating)),
    `Q1 (25%)`        = as.character(quantile(rating, 0.25)),
    `Q3 (75%)`        = as.character(quantile(rating, 0.75))
  ) %>%
  pivot_longer(everything(), names_to = "Estadístico", values_to = "Valor")

kable(resumen, align = c("l", "r"),
      caption = "Resumen estadístico del dataset (subconjunto DB1)")
```

```{r frecuencias}
frecuencias <- ratings_ok %>%
  count(rating, name = "n") %>%
  mutate(
    Porcentaje = round(n / sum(n) * 100, 1),
    Frecuencia = scales::comma(n)
  ) %>%
  dplyr::select(Puntuación = rating, Frecuencia, `%` = Porcentaje)

kable(frecuencias, align = c("c", "r", "r"),
      caption = "Distribución de frecuencias por puntuación")
```

## 2. Distribución de puntuaciones

```{r dist-ratings, fig.width=7, fig.height=4}
p1 <- ggplot(ratings_ok, aes(x = factor(rating))) +
  geom_bar(fill = "#4C72B0", color = "white", width = 0.7) +
  geom_text(stat = "count",
            aes(label = scales::comma(after_stat(count))),
            vjust = -0.4, size = 3.2) +
  scale_y_continuous(labels = scales::comma) +
  labs(
    title    = "Distribución de puntuaciones",
    subtitle = "MovieLens 20M — subconjunto 1 680 películas, 8 978 usuarios",
    x = "Puntuación (1–5)",
    y = "Número de valoraciones"
  ) + tema_tfg

p1
ggsave("output/fig_distribucion_ratings.png", p1, width = 7, height = 4, dpi = 150)
```

La puntuación más frecuente es **4**, seguida de 3 y 5. Las puntuaciones bajas (1 y 2) son minoritarias, lo que refleja que los usuarios tienden a valorar contenido que han elegido activamente ver.

## 3. Valoraciones por película y por usuario

```{r val-pelicula, fig.width=7, fig.height=4}
val_por_pelicula <- ratings_ok %>%
  count(movieId, name = "n_val") %>%
  left_join(movies %>% dplyr::select(movieId, title), by = "movieId")

p2 <- ggplot(val_por_pelicula, aes(x = n_val)) +
  geom_histogram(fill = "#55A868", color = "white", bins = 40) +
  scale_x_log10(labels = scales::comma) +
  scale_y_continuous(labels = scales::comma) +
  labs(
    title    = "Distribución de valoraciones por película",
    subtitle = "Escala logarítmica — distribución tipo long-tail",
    x = "Número de valoraciones (escala log)",
    y = "Número de películas"
  ) + tema_tfg

p2
ggsave("output/fig_val_por_pelicula.png", p2, width = 7, height = 4, dpi = 150)
```

```{r top10-pelis}
kable(
  val_por_pelicula %>%
    arrange(desc(n_val)) %>%
    slice_head(n = 10) %>%
    dplyr::select(Película = title, `Nº valoraciones` = n_val),
  caption = "Top 10 películas con más valoraciones"
)
```

## 4. Puntuación media por género

```{r media-genero, fig.width=7, fig.height=4}
media_genero <- movies %>%
  filter(movieId %in% Q_matrix$movieId) %>%
  separate_rows(genres, sep = "\\|") %>%
  filter(genres %in% TOP4) %>%
  left_join(
    ratings_ok %>% group_by(movieId) %>%
      summarise(media = mean(rating), .groups = "drop"),
    by = "movieId"
  ) %>%
  group_by(genres) %>%
  summarise(
    media_rating = mean(media, na.rm = TRUE),
    n_peliculas  = n_distinct(movieId),
    .groups = "drop"
  ) %>%
  arrange(desc(media_rating))

p3 <- ggplot(media_genero,
             aes(x = reorder(genres, media_rating), y = media_rating)) +
  geom_col(fill = "#4C72B0", color = "white", width = 0.6) +
  geom_text(aes(label = round(media_rating, 2)), hjust = -0.2, size = 4) +
  coord_flip() +
  scale_y_continuous(limits = c(0, 4.5)) +
  labs(
    title    = "Puntuación media por género",
    subtitle = "Películas del subconjunto de 1 680 más valoradas",
    x = NULL, y = "Puntuación media (1–5)"
  ) + tema_tfg

p3
ggsave("output/fig_media_por_genero.png", p3, width = 7, height = 4, dpi = 150)
```

## 5. Correlaciones Spearman: rating vs. variables de las películas

Las valoraciones son una escala ordinal (1–5), por lo que usamos la
correlación de **Spearman** en lugar de Pearson.

```{r correlaciones}
metricas_pelicula <- ratings_ok %>%
  group_by(movieId) %>%
  summarise(
    rating_medio = mean(rating),
    n_ratings    = n(),
    sd_rating    = sd(rating),
    .groups = "drop"
  ) %>%
  left_join(
    Q_matrix %>% dplyr::select(movieId, all_of(TOP4)),
    by = "movieId"
  ) %>%
  mutate(n_generos = Drama + Comedy + Thriller + Romance) %>%
  dplyr::select(rating_medio, n_ratings, sd_rating,
                Drama, Comedy, Thriller, Romance, n_generos) %>%
  drop_na()

cor_sp <- cor(metricas_pelicula, method = "spearman", use = "complete.obs")

# Tests de significación en los pares relevantes
pares <- list(
  c("rating_medio", "n_ratings"),
  c("rating_medio", "Drama"),
  c("rating_medio", "Comedy"),
  c("rating_medio", "Thriller"),
  c("rating_medio", "Romance"),
  c("rating_medio", "n_generos")
)

resultados <- lapply(pares, function(par) {
  t <- cor.test(metricas_pelicula[[par[1]]],
                metricas_pelicula[[par[2]]],
                method = "spearman", exact = FALSE)
  data.frame(
    Par       = paste(par, collapse = " ~ "),
    rho       = round(t$estimate, 3),
    `p-valor` = formatC(t$p.value, format = "e", digits = 2),
    Sig       = ifelse(t$p.value < 0.001, "***",
                ifelse(t$p.value < 0.01,  "**",
                ifelse(t$p.value < 0.05,  "*", "ns")))
  )
}) %>% bind_rows()

kable(resultados, caption = "Correlaciones Spearman entre rating y variables de la película",
      col.names = c("Par", "ρ", "p-valor", "Signif."))
```

```{r heatmap, fig.width=8, fig.height=7}
etiquetas <- c("Rating medio", "Nº ratings", "SD rating",
               "Drama", "Comedy", "Thriller", "Romance", "Nº géneros")
colnames(cor_sp) <- etiquetas
rownames(cor_sp) <- etiquetas

p_heat <- ggcorrplot(
  cor_sp,
  method = "square", type = "lower",
  lab = TRUE, lab_size = 3.2,
  colors = c("#C0392B", "white", "#2471A3"),
  outline.color = "white",
  title = "Mapa de calor — correlaciones Spearman",
  ggtheme = tema_tfg
) +
  theme(axis.text.x = element_text(angle = 30, hjust = 1, size = 9))

p_heat
ggsave("output/fig_heatmap_correlaciones.png", p_heat, width = 8, height = 7, dpi = 150)
```

## 6. Distribución de ratings por género (boxplot)

```{r boxplot, fig.width=9, fig.height=4}
# Unir ratings con los géneros de cada película
ratings_generos <- ratings_ok %>%
  left_join(Q_matrix %>% dplyr::select(movieId, all_of(TOP4)),
            by = "movieId") %>%
  drop_na() %>%
  pivot_longer(cols = all_of(TOP4),
               names_to  = "genero",
               values_to = "tiene_genero") %>%
  mutate(tiene_genero = factor(tiene_genero,
                               levels = c(0, 1),
                               labels = c("No", "Sí")))

# Media real por grupo para anotarla
medias <- ratings_generos %>%
  group_by(genero, tiene_genero) %>%
  summarise(media = round(mean(rating), 2), .groups = "drop")

p_box <- ggplot(ratings_generos,
                aes(x = tiene_genero, y = rating, fill = tiene_genero)) +
  geom_boxplot(outlier.alpha = 0.05, outlier.size = 0.3) +
  geom_text(data = medias, aes(label = media, y = 5.2),
            size = 3, fontface = "bold") +
  facet_wrap(~ genero, nrow = 1) +
  scale_fill_manual(values = c("No" = "#AED6F1", "Sí" = "#1A5276")) +
  labs(
    title    = "Distribución de ratings según pertenencia al género",
    subtitle = "Número encima de cada caja: media del grupo",
    x = "¿Pertenece al género?",
    y = "Puntuación",
    fill = NULL
  ) + tema_tfg + theme(legend.position = "none")

p_box
ggsave("output/fig_boxplot_generos.png", p_box, width = 9, height = 4, dpi = 150)
```

```{r mann-whitney}
# Test de Mann-Whitney por género
mw_res <- lapply(TOP4, function(g) {
  con <- ratings_ok %>%
    left_join(Q_matrix %>% dplyr::select(movieId, all_of(TOP4)), by = "movieId") %>%
    filter(.data[[g]] == 1) %>% pull(rating)
  sin <- ratings_ok %>%
    left_join(Q_matrix %>% dplyr::select(movieId, all_of(TOP4)), by = "movieId") %>%
    filter(.data[[g]] == 0) %>% pull(rating)
  set.seed(1)
  con_m <- sample(con, min(5000, length(con)))
  sin_m <- sample(sin, min(5000, length(sin)))
  w <- wilcox.test(con_m, sin_m, exact = FALSE)
  data.frame(
    Género     = g,
    `Media Sí` = round(mean(con), 3),
    `Media No` = round(mean(sin), 3),
    `p-valor`  = formatC(w$p.value, format = "e", digits = 2),
    Sig        = ifelse(w$p.value < 0.001, "***", ifelse(w$p.value < 0.05, "*", "ns"))
  )
}) %>% bind_rows()

kable(mw_res, caption = "Test Mann-Whitney: ¿difiere el rating entre películas con/sin ese género?",
      col.names = c("Género", "Media Sí", "Media No", "p-valor", "Signif."))
```
