---
title: "Ejemplo GPDM — 1 Género, 1 Película"
subtitle: "The Shawshank Redemption | Atributo: Drama"
format: html
execute:
  warning: false
  message: false
---

```{r setup}
library(tidyverse)
library(knitr)
library(scales)

select <- dplyr::select
filter <- dplyr::filter
```

```{r cargar-datos}
# Cargar datos preprocesados (ejecutar 00_preprocesado.qmd primero)
ratings_train <- read_csv("output/ratings_train.csv", show_col_types = FALSE)
ratings_test  <- read_csv("output/ratings_test.csv",  show_col_types = FALSE)
Q_matrix      <- read_csv("output/Q_matrix.csv",      show_col_types = FALSE)

TOP4      <- c("Drama", "Comedy", "Thriller", "Romance")
MOVIE_ID  <- 318
NOMBRE    <- "The Shawshank Redemption (1994)"

cat("Datos cargados.\n")
cat("Valoraciones train:", nrow(ratings_train), "\n")
cat("Valoraciones test: ", nrow(ratings_test),  "\n")
```

------------------------------------------------------------------------

## Parte 1: Ejemplo a mano (datos ficticios)

Esta sección ilustra el mecanismo del GPDM de forma completamente transparente, sin datos reales, para poder seguir todos los cálculos paso a paso.

Con $\mathcal{A}_j = \{\text{Drama}\}$ y función identidad, la IRF del GPDM se simplifica a dos términos:

$$P_c(\eta_h) = \delta_{jc}^{(\emptyset)} + \delta_{jc}^{(\text{Drama})} \cdot \eta_h$$

### Datos de ejemplo

```{r datos-ficticios}
datos <- data.frame(
  Usuario       = 1:10,
  `Le gusta Drama (α)` = c(1, 1, 1, 1, 1, 0, 0, 0, 0, 0),
  `Puntuación`  = c(5, 5, 4, 4, 3, 3, 2, 3, 1, 2),
  check.names   = FALSE
)

kable(datos, caption = "Datos del ejemplo (10 usuarios ficticios)")
```

### Paso M del EM: probabilidades condicionales

$$\hat{P}_c(\eta_h) = \frac{R_{jch}}{N_{jh}}$$

```{r probs-ficticias}
probs <- datos %>%
  rename(le_drama = `Le gusta Drama (α)`, puntuacion = `Puntuación`) %>%
  group_by(le_drama, puntuacion) %>%
  summarise(n = n(), .groups = "drop") %>%
  group_by(le_drama) %>%
  mutate(prob = n / sum(n)) %>%
  ungroup() %>%
  complete(le_drama, puntuacion = 1:5, fill = list(n = 0, prob = 0))

tabla_probs <- probs %>%
  dplyr::select(-n) %>%
  pivot_wider(names_from = le_drama, values_from = prob,
              names_prefix = "η=") %>%
  rename(`Puntuación c` = puntuacion)

kable(tabla_probs, digits = 2,
      caption = "Probabilidades condicionales estimadas P̂_c(η_h)")
```

### Parámetros delta

```{r deltas-ficticios}
deltas <- probs %>%
  pivot_wider(id_cols = puntuacion, names_from = le_drama,
              values_from = prob, names_prefix = "g") %>%
  mutate(
    delta_base  = g0,
    delta_drama = g1 - g0
  )

kable(
  deltas %>% dplyr::select(
    `Puntuación c` = puntuacion,
    `P_c(η=0)` = g0, `P_c(η=1)` = g1,
    `δ^(∅)` = delta_base, `δ^(Drama)` = delta_drama
  ),
  digits = 2,
  caption = "Parámetros estructurales del GPDM"
)

cat("\nInterpretación:\n")
for (c in 1:5) {
  d <- deltas %>% filter(puntuacion == c) %>% pull(delta_drama)
  cat(sprintf("  c=%d: δ^(Drama) = %+.2f → Drama %s la prob. de puntuar %d\n",
              c, d, ifelse(d > 0, "AUMENTA", "REDUCE"), c))
}
```

### Curvas ICC (probabilidades acumuladas)

$$P^*_c(\eta_h) = P(Y \geq c \mid \eta_h) = \sum_{c'=c}^{5} \hat{P}_{c'}(\eta_h)$$

```{r icc-ficticias, fig.width=7, fig.height=5}
icc <- probs %>%
  arrange(le_drama, puntuacion) %>%
  group_by(le_drama) %>%
  mutate(
    P_acum = rev(cumsum(rev(prob))),
    grupo  = ifelse(le_drama == 1, "η=1 (le gusta Drama)", "η=0 (no le gusta Drama)")
  ) %>% ungroup()

p_icc_ejemplo <- ggplot(icc,
       aes(x = puntuacion, y = P_acum, color = grupo, group = grupo)) +
  geom_line(linewidth = 1.2) +
  geom_point(size = 3.5) +
  geom_text(aes(label = round(P_acum, 2)), vjust = -0.8, size = 3,
            show.legend = FALSE) +
  scale_x_continuous(breaks = 1:5) +
  scale_y_continuous(limits = c(0, 1.05), labels = percent) +
  scale_color_manual(values = c("η=1 (le gusta Drama)" = "#1A5276",
                                "η=0 (no le gusta Drama)" = "#C0392B")) +
  labs(
    title    = "Curvas ICC del GPDM — Ejemplo a mano",
    subtitle = "Probabilidades acumuladas P*(Y ≥ c | η)",
    x = "Puntuación mínima c", y = "P*(Y ≥ c | η)", color = NULL
  ) +
  theme_minimal(base_size = 12) +
  theme(plot.title = element_text(face = "bold", hjust = 0.5),
        plot.subtitle = element_text(hjust = 0.5, color = "grey40"),
        legend.position = "bottom")

p_icc_ejemplo
ggsave("output/fig_icc_ejemplo_mano.png", p_icc_ejemplo,
       width = 7, height = 5, dpi = 150)
```

### Predicción para un usuario nuevo

```{r prediccion-ficticia}
predecir <- function(alpha_val, deltas_df) {
  p <- deltas_df$delta_base + deltas_df$delta_drama * alpha_val
  cat(sprintf("α_Drama = %d (%s)\n", alpha_val,
              ifelse(alpha_val == 1, "le gusta", "no le gusta")))
  cat(sprintf("  Max Probability : %d estrellas\n", which.max(p)))
  cat(sprintf("  Weight Average  : %.2f estrellas\n", sum(1:5 * p)))
}

cat("--- Usuario con α=1 ---\n"); predecir(1, deltas)
cat("--- Usuario con α=0 ---\n"); predecir(0, deltas)
```

------------------------------------------------------------------------

## Parte 2: Datos reales de MovieLens

Ahora aplicamos la misma lógica a los datos reales de entrenamiento para **The Shawshank Redemption** (movieId = 318).

### Verificación de la película en la Matriz Q

```{r verificar-pelicula}
Q_matrix %>% filter(movieId == MOVIE_ID) %>%
  kable(caption = "Fila de Shawshank Redemption en la Matriz Q")
```

### Clasificar usuarios: ¿les gusta Drama?

Un usuario tiene $\alpha_{i,\text{Drama}} = 1$ si su puntuación media en películas de Drama supera su media global.

```{r clasificar-usuarios}
peliculas_drama <- Q_matrix %>% filter(Drama == 1) %>% pull(movieId)

# Usuarios que valoraron Shawshank en train
ratings_shaw_train <- ratings_train %>% filter(movieId == MOVIE_ID)
usuarios_shaw      <- ratings_shaw_train$userId

# Calcular perfil de Drama para esos usuarios
perfil <- ratings_train %>%
  filter(userId %in% usuarios_shaw) %>%
  group_by(userId) %>%
  mutate(media_global = mean(rating)) %>%
  ungroup() %>%
  filter(movieId %in% peliculas_drama) %>%
  group_by(userId, media_global) %>%
  summarise(media_drama = mean(rating), .groups = "drop") %>%
  mutate(alpha = as.integer(media_drama > media_global))

# Usuarios sin valoraciones en Drama → α=0
sin_drama <- setdiff(usuarios_shaw, perfil$userId)
if (length(sin_drama) > 0) {
  perfil <- bind_rows(perfil,
    data.frame(userId = sin_drama, media_global = NA,
               media_drama = NA, alpha = 0))
}

# Distribución del atributo
perfil %>%
  count(alpha) %>%
  mutate(
    Grupo = ifelse(alpha == 1, "η=1 (le gusta Drama)", "η=0 (no le gusta Drama)"),
    `%`   = round(n / sum(n) * 100, 1)
  ) %>%
  kable(col.names = c("α", "N usuarios", "Grupo", "%"),
        caption = "Distribución del atributo Drama en usuarios de train")
```

### Estimación: P̂\_c(η_h) con datos reales

```{r estimacion-real}
# Unir rating de Shawshank con perfil de Drama
datos_model <- ratings_shaw_train %>%
  left_join(perfil %>% dplyr::select(userId, alpha), by = "userId") %>%
  mutate(alpha = replace_na(alpha, 0))

N_jh <- datos_model %>% count(alpha, name = "N_jh")

R_jch <- datos_model %>%
  count(alpha, rating, name = "R_jch") %>%
  complete(alpha = 0:1, rating = 1:5, fill = list(R_jch = 0))

probs_real <- R_jch %>%
  left_join(N_jh, by = "alpha") %>%
  mutate(P_c = R_jch / N_jh,
         grupo = ifelse(alpha == 1, "η=1 (Drama)", "η=0 (no Drama)"))

# Tabla de probabilidades
probs_real %>%
  dplyr::select(rating, grupo, P_c) %>%
  pivot_wider(names_from = grupo, values_from = P_c) %>%
  rename(`Puntuación c` = rating) %>%
  kable(digits = 4,
        caption = "Probabilidades condicionales reales P̂_c(η_h) — Shawshank Redemption")
```

### Parámetros delta con datos reales

```{r deltas-real}
deltas_real <- probs_real %>%
  pivot_wider(id_cols = rating, names_from = alpha,
              values_from = P_c, names_prefix = "g") %>%
  mutate(delta_base = g0, delta_drama = g1 - g0)

kable(
  deltas_real %>% dplyr::select(
    `Puntuación c` = rating,
    `P_c(η=0)` = g0, `P_c(η=1)` = g1,
    `δ^(∅)` = delta_base, `δ^(Drama)` = delta_drama
  ),
  digits = 4,
  caption = "Parámetros δ estimados con datos reales"
)

cat("\nInterpretación:\n")
for (c in 1:5) {
  d <- deltas_real %>% filter(rating == c) %>% pull(delta_drama)
  cat(sprintf("  c=%d: δ^(Drama) = %+.4f → Drama %s la prob. de puntuar %d\n",
              c, d, ifelse(d > 0, "AUMENTA", "REDUCE"), c))
}
```

### Curvas ICC con datos reales

```{r icc-real, fig.width=8, fig.height=5}
icc_real <- probs_real %>%
  arrange(alpha, rating) %>%
  group_by(alpha) %>%
  mutate(
    P_acum = rev(cumsum(rev(P_c))),
    grupo  = ifelse(alpha == 1, "η=1 (le gusta Drama)", "η=0 (no le gusta Drama)")
  ) %>% ungroup()

p_icc_real <- ggplot(icc_real,
       aes(x = rating, y = P_acum, color = grupo, group = grupo)) +
  geom_line(linewidth = 1.3) +
  geom_point(size = 4) +
  geom_text(aes(label = round(P_acum, 2)), vjust = -0.8, size = 3,
            show.legend = FALSE) +
  scale_x_continuous(breaks = 1:5) +
  scale_y_continuous(limits = c(0, 1.1), labels = percent) +
  scale_color_manual(values = c("η=1 (le gusta Drama)" = "#1A5276",
                                "η=0 (no le gusta Drama)" = "#C0392B")) +
  labs(
    title    = "Curvas ICC del GPDM — Datos reales MovieLens",
    subtitle = paste(NOMBRE, "| Atributo: Drama"),
    x = "Puntuación mínima c",
    y = "P*(Y ≥ c | η)",
    color = NULL,
    caption = "Curva azul más alta → gustar del Drama aumenta la probabilidad de puntuar alto"
  ) +
  theme_minimal(base_size = 12) +
  theme(plot.title = element_text(face = "bold", hjust = 0.5),
        plot.subtitle = element_text(hjust = 0.5, color = "grey40"),
        legend.position = "bottom")

p_icc_real
ggsave("output/fig_icc_shawshank_real.png", p_icc_real,
       width = 8, height = 5, dpi = 150)
```

### Predicción y métricas en el conjunto de test

```{r prediccion-test}
# Clasificar usuarios de test con el mismo criterio
ratings_shaw_test <- ratings_test %>% filter(movieId == MOVIE_ID)

perfil_test <- ratings_test %>%
  filter(userId %in% ratings_shaw_test$userId) %>%
  group_by(userId) %>%
  mutate(media_global = mean(rating)) %>%
  ungroup() %>%
  filter(movieId %in% peliculas_drama) %>%
  group_by(userId, media_global) %>%
  summarise(media_drama = mean(rating), .groups = "drop") %>%
  mutate(alpha = as.integer(media_drama > media_global))

# Unir con ratings reales de test
pred_test <- ratings_shaw_test %>%
  left_join(perfil_test %>% dplyr::select(userId, alpha), by = "userId") %>%
  mutate(alpha = replace_na(alpha, 0)) %>%
  rowwise() %>%
  mutate(
    probs_v = list(
      if (alpha == 1) deltas_real$g1 else deltas_real$g0
    ),
    pred_MP = which.max(unlist(probs_v)),
    pred_WA = sum(1:5 * unlist(probs_v))
  ) %>%
  ungroup()

metricas <- pred_test %>%
  summarise(
    N        = n(),
    MAE_MP   = round(mean(abs(rating - pred_MP)), 4),
    RMSE_MP  = round(sqrt(mean((rating - pred_MP)^2)), 4),
    MAE_WA   = round(mean(abs(rating - pred_WA)), 4),
    RMSE_WA  = round(sqrt(mean((rating - pred_WA)^2)), 4)
  )

kable(
  data.frame(
    Método = c("Max Probability", "Weight Average"),
    MAE    = c(metricas$MAE_MP,  metricas$MAE_WA),
    RMSE   = c(metricas$RMSE_MP, metricas$RMSE_WA)
  ),
  caption = paste("Métricas de evaluación en test —", NOMBRE, "(1 género)")
)

cat(sprintf("\nNota: el artículo reporta MAE=0.662 con GPDM completo (4 géneros, 6978 usuarios)\n"))
cat(sprintf("      Este modelo simplificado usa 1 género y %.0f usuarios de test\n",
            metricas$N))
```
