---
title: "Modelo GPDM — Resultados y Comparación"
subtitle: "Implementación bayesiana con Stan | Comparación con CFG"
format: html
execute:
  warning: false
  message: false
---

```{r setup}
library(tidyverse)
library(knitr)
library(rstan)
library(scales)

select <- dplyr::select
filter <- dplyr::filter

rstan_options(auto_write = TRUE)
options(mc.cores = 2)
```

```{r cargar-datos}
# Cargar datos preprocesados (ejecutar 00_preprocesado.qmd primero)
ratings_train <- read_csv("output/ratings_train.csv", show_col_types = FALSE)
ratings_test  <- read_csv("output/ratings_test.csv",  show_col_types = FALSE)
Q_matrix      <- read_csv("output/Q_matrix.csv",      show_col_types = FALSE)

TOP4 <- c("Drama", "Comedy", "Thriller", "Romance")

cat("Datos cargados.\n")
```

---

## 1. Preparación de los datos para Stan

```{r datos-stan}
# Muestra de 100 usuarios para ajuste del modelo
set.seed(123)
usuarios_sample <- sample(unique(ratings_train$userId), 100)

ratings_sub <- ratings_train %>%
  filter(userId %in% usuarios_sample) %>%
  mutate(rating = pmax(1, as.integer(round(rating))))

# Índices consecutivos (Stan requiere 1, 2, 3...)
users_idx  <- sort(unique(ratings_sub$userId))
movies_idx <- sort(unique(ratings_sub$movieId))

ratings_stan <- ratings_sub %>%
  mutate(
    uid = match(userId, users_idx),
    mid = match(movieId, movies_idx)
  )

# Q matrix solo para las películas de la muestra
Q_sub <- Q_matrix %>%
  filter(movieId %in% movies_idx) %>%
  arrange(match(movieId, movies_idx)) %>%
  dplyr::select(all_of(TOP4)) %>%
  as.matrix()

# Las 16 clases latentes posibles (2^4 = 16 combinaciones de géneros)
alpha_class <- expand.grid(
  Drama = c(0,1), Comedy = c(0,1),
  Thriller = c(0,1), Romance = c(0,1)
) %>% as.matrix()

H <- nrow(alpha_class)  # 16

stan_data <- list(
  N      = nrow(ratings_stan),
  J      = nrow(Q_sub),
  H      = H,
  movie  = ratings_stan$mid,
  rating = ratings_stan$rating,
  Q      = Q_sub,
  alpha_class = alpha_class
)

cat(sprintf("Datos Stan:\n  N=%d valoraciones\n  J=%d películas\n  H=%d clases\n",
            stan_data$N, stan_data$J, stan_data$H))
```

---

## 2. Ajuste del modelo Stan

El modelo se ajusta una sola vez y se guarda en `fit_gpdm.rds`.
En ejecuciones posteriores se carga directamente el resultado guardado.

```{r ajuste-stan, eval=FALSE}
# SOLO EJECUTAR UNA VEZ (tarda ~10-15 min)
# Después usar el bloque de carga de abajo
fit <- stan(
  file   = "gpdm.stan",
  data   = stan_data,
  chains = 2,
  iter   = 1000,
  warmup = 500,
  cores  = 2
)
saveRDS(fit, "fit_gpdm.rds")
cat("Modelo guardado en fit_gpdm.rds\n")
```

```{r cargar-fit}
# Cargar el modelo ya ajustado
fit <- readRDS("fit_gpdm.rds")
cat("Modelo cargado desde fit_gpdm.rds\n")
```

---

## 3. Parámetros estimados

### Pesos de género (λ_k) y umbrales del GRM (c_r)

```{r params}
print(fit, pars = c("lambda", "c"), digits_summary = 3)
```

```{r tabla-lambda}
# Tabla limpia para el LaTeX
s <- summary(fit)$summary

lambda_tabla <- data.frame(
  Género  = TOP4,
  Media   = round(s[paste0("lambda[", 1:4, "]"), "mean"], 3),
  SD      = round(s[paste0("lambda[", 1:4, "]"), "sd"],   3),
  `2.5%`  = round(s[paste0("lambda[", 1:4, "]"), "2.5%"], 3),
  `97.5%` = round(s[paste0("lambda[", 1:4, "]"), "97.5%"], 3),
  check.names = FALSE
)
kable(lambda_tabla, caption = "Estimaciones a posteriori de λ_k (pesos de género)")

c_tabla <- data.frame(
  Umbral  = paste0("c_", 1:4),
  Media   = round(s[paste0("c[", 1:4, "]"), "mean"], 3),
  SD      = round(s[paste0("c[", 1:4, "]"), "sd"],   3),
  `2.5%`  = round(s[paste0("c[", 1:4, "]"), "2.5%"], 3),
  `97.5%` = round(s[paste0("c[", 1:4, "]"), "97.5%"], 3),
  check.names = FALSE
)
kable(c_tabla, caption = "Estimaciones a posteriori de los umbrales c_r")
```

### Convergencia (R̂)

```{r convergencia}
rhat <- s[, "Rhat"]
rhat_max <- max(rhat, na.rm = TRUE)
n_malos  <- sum(rhat > 1.05, na.rm = TRUE)

cat(sprintf("R̂ máximo:              %.4f\n", rhat_max))
cat(sprintf("Parámetros con R̂>1.05: %d\n",   n_malos))
cat(sprintf("Diagnóstico:           %s\n",
            ifelse(rhat_max < 1.05, "✓ Convergencia satisfactoria",
                   "✗ Revisar convergencia")))
```

---

## 4. Clasificación de usuarios en perfiles

```{r post-process}
post       <- rstan::extract(fit)
pi_hat     <- colMeans(post$pi)
beta_hat   <- colMeans(post$beta)
lambda_hat <- colMeans(post$lambda)
c_hat      <- colMeans(post$c)

# Función de probabilidad logística ordenada
prob_ol <- function(eta, c_vec) {
  m <- length(c_vec) + 1
  p <- numeric(m)
  cum <- plogis(c_vec - eta)
  p[1] <- cum[1]
  for (k in 2:(m-1)) p[k] <- cum[k] - cum[k-1]
  p[m] <- 1 - cum[m-1]
  p
}

# Clasificación posterior de cada usuario
I          <- length(users_idx)
post_class <- matrix(NA, I, H)

for (i in 1:I) {
  datos_i  <- ratings_stan[ratings_stan$uid == i, ]
  logpost  <- log(pi_hat)
  for (h in 1:H) {
    for (r in 1:nrow(datos_i)) {
      j   <- datos_i$mid[r]
      y   <- datos_i$rating[r]
      eta <- beta_hat[j] + sum(Q_sub[j,] * lambda_hat * alpha_class[h,])
      p   <- prob_ol(eta, c_hat)
      logpost[h] <- logpost[h] + log(max(p[y], 1e-300))
    }
  }
  m <- max(logpost)
  prob <- exp(logpost - m)
  post_class[i, ] <- prob / sum(prob)
}

clase_usuario  <- apply(post_class, 1, which.max)
perfil_usuario <- alpha_class[clase_usuario, ]
profile_mean   <- colMeans(perfil_usuario)
```

### Mapa de calor: probabilidades posteriores de clase

```{r heatmap, fig.width=10, fig.height=6}
heatmap_df <- as.data.frame(post_class)
colnames(heatmap_df) <- paste0("C", seq_len(H))
heatmap_df$usuario   <- seq_len(I)

heatmap_long <- pivot_longer(heatmap_df, -usuario,
                             names_to = "clase", values_to = "prob")

p_heat <- ggplot(heatmap_long, aes(x = clase, y = usuario, fill = prob)) +
  geom_tile() +
  scale_fill_viridis_c(name = "Prob.\nposterior") +
  labs(
    title    = "Probabilidades posteriores de pertenencia a cada clase latente",
    subtitle = "Cada fila es un usuario; cada columna, una de las 16 clases",
    x = "Clase latente (1–16)", y = "Usuario (1–100)"
  ) +
  theme_minimal(base_size = 11) +
  theme(
    axis.text.x  = element_text(size = 7, angle = 45, hjust = 1),
    plot.title   = element_text(face = "bold", hjust = 0.5),
    plot.subtitle = element_text(hjust = 0.5, color = "grey40")
  )

p_heat
ggsave("output/fig_heatmap_clases.png", p_heat, width = 10, height = 6, dpi = 150)
```

### Perfil medio de preferencias

```{r perfil-medio, fig.width=6, fig.height=4}
p_perfil <- data.frame(Género = names(profile_mean), Proporción = profile_mean) %>%
  ggplot(aes(x = reorder(Género, Proporción), y = Proporción)) +
  geom_col(fill = "#1A5276", color = "white", width = 0.6) +
  geom_text(aes(label = paste0(round(Proporción * 100), "%")),
            hjust = -0.2, size = 4) +
  coord_flip() +
  scale_y_continuous(limits = c(0, 1), labels = percent) +
  labs(
    title    = "Proporción de usuarios con preferencia por cada género",
    subtitle = "Muestra de 100 usuarios (modelo Stan)",
    x = NULL, y = "Proporción"
  ) +
  theme_minimal(base_size = 12) +
  theme(plot.title = element_text(face = "bold", hjust = 0.5),
        plot.subtitle = element_text(hjust = 0.5, color = "grey40"))

p_perfil
ggsave("output/fig_perfil_medio.png", p_perfil, width = 6, height = 4, dpi = 150)

cat("Proporción por género:\n")
print(round(profile_mean, 3))
```

```{r perfiles-frecuentes}
kable(
  as.data.frame(perfil_usuario) %>%
    count(Drama, Comedy, Thriller, Romance, sort = TRUE) %>%
    slice_head(n = 5),
  caption = "5 perfiles de preferencia más frecuentes entre los 100 usuarios"
)
```

---

## 5. Comparación GPDM vs. CFG (replica Tabla 1 del artículo)

### Predicciones del GPDM en test

```{r preds-gpdm}
# Q matrix numérica con todos los movieId como rownames
Q_num <- Q_matrix %>%
  dplyr::select(all_of(TOP4)) %>%
  as.matrix()
rownames(Q_num) <- as.character(Q_matrix$movieId)

# Todos los movieId en el modelo Stan (muestra de 100 usuarios)
movies_model <- as.character(movies_idx)

preds_gpdm <- ratings_test %>%
  filter(movieId %in% as.integer(movies_model)) %>%
  slice_sample(n = min(3000, n())) %>%    # muestra para no tardar demasiado
  rowwise() %>%
  mutate(
    mid_stan = match(as.character(movieId), movies_model),
    pred_wa  = {
      if (is.na(mid_stan)) NA_real_ else {
        p_tot <- rep(0, 5)
        for (h in 1:H) {
          eta   <- beta_hat[mid_stan] +
            sum(Q_num[as.character(movieId), ] * lambda_hat * alpha_class[h,])
          p_tot <- p_tot + pi_hat[h] * prob_ol(eta, c_hat)
        }
        sum(1:5 * p_tot)
      }
    },
    pred_mp  = {
      if (is.na(mid_stan)) NA_real_ else {
        p_tot <- rep(0, 5)
        for (h in 1:H) {
          eta   <- beta_hat[mid_stan] +
            sum(Q_num[as.character(movieId), ] * lambda_hat * alpha_class[h,])
          p_tot <- p_tot + pi_hat[h] * prob_ol(eta, c_hat)
        }
        which.max(p_tot)
      }
    }
  ) %>%
  ungroup() %>%
  drop_na()

mae_wa  <- mean(abs(preds_gpdm$rating - preds_gpdm$pred_wa))
rmse_wa <- sqrt(mean((preds_gpdm$rating - preds_gpdm$pred_wa)^2))
mae_mp  <- mean(abs(preds_gpdm$rating - preds_gpdm$pred_mp))
rmse_mp <- sqrt(mean((preds_gpdm$rating - preds_gpdm$pred_mp)^2))

cat(sprintf("GPDM Wei.Avg: MAE=%.3f  RMSE=%.3f\n", mae_wa, rmse_wa))
cat(sprintf("GPDM Max.Prob: MAE=%.3f  RMSE=%.3f\n", mae_mp, rmse_mp))
```

### Modelo de referencia: CFG (Content Filtering of Genres)

```{r cfg, cache=TRUE}
# Similitud de Jaccard entre películas
jaccard <- function(a, b) {
  inter <- sum(a & b); union <- sum(a | b)
  if (union == 0) return(0)
  inter / union
}

# Predicción CFG con k vecinos más similares
predecir_cfg <- function(userId, movieId, ratings_df, Q_mat, k) {
  vistas <- ratings_df %>% filter(userId == !!userId) %>%
    dplyr::select(movieId, rating)
  if (nrow(vistas) == 0) return(NA_real_)
  mid_c <- as.character(movieId)
  if (!mid_c %in% rownames(Q_mat)) return(NA_real_)
  q_t <- Q_mat[mid_c, ]
  sims <- sapply(as.character(vistas$movieId), function(m) {
    if (!m %in% rownames(Q_mat)) return(0)
    jaccard(q_t, Q_mat[m, ])
  })
  idx <- order(sims, decreasing = TRUE)[1:min(k, length(sims))]
  s   <- sims[idx]; r <- vistas$rating[idx]
  ok  <- s > 0
  if (!any(ok)) return(mean(ratings_train$rating))
  sum(s[ok] * r[ok]) / sum(s[ok])
}

# Evaluar CFG en una muestra de test (para no tardar demasiado)
set.seed(1)
test_muestra <- ratings_test %>%
  filter(movieId %in% Q_matrix$movieId) %>%
  slice_sample(n = 2000)

resultados_cfg <- lapply(c(50, 100, 200), function(k_val) {
  cat(sprintf("CFG k=%d...\n", k_val))
  preds <- test_muestra %>%
    rowwise() %>%
    mutate(pred = predecir_cfg(userId, movieId, ratings_train, Q_num, k_val)) %>%
    ungroup() %>% drop_na()
  data.frame(
    k    = k_val,
    MAE  = mean(abs(preds$rating - preds$pred)),
    RMSE = sqrt(mean((preds$rating - preds$pred)^2))
  )
}) %>% bind_rows()
```

### Tabla comparativa (replica Tabla 1 del artículo)

```{r tabla-comparativa}
tabla_comp <- data.frame(
  Modelo = c("GPDM Wei.Avg", "GPDM Max.Prob",
             "CFG (k=50)", "CFG (k=100)", "CFG (k=200)"),
  MAE  = round(c(mae_wa, mae_mp,
                 resultados_cfg$MAE), 3),
  RMSE = round(c(rmse_wa, rmse_mp,
                 resultados_cfg$RMSE), 3)
)

kable(tabla_comp, caption = "Comparación MAE y RMSE: GPDM vs CFG (conjunto de test)")

cat("\n--- Referencia del artículo (DB1, 6978 usuarios train) ---\n")
cat("GPDM Wei.Avg: MAE=0.662  RMSE=0.961\n")
cat("GPDM Max.Prob: MAE=0.699  RMSE=0.887\n")
cat("CFG (k=50):   MAE=0.806  RMSE=1.034\n")
cat("CFG (k=200):  MAE=0.927  RMSE=1.173\n")
cat("\nNota: diferencias respecto al artículo esperables (100 vs 6978 usuarios en Stan)\n")
```
