---
title: "Analisis Exploratorio"
subtitle: "Peliculas"
format: html
editor: visual
execute: 
  warning: false
  message: false
---

```{r}
library(tidyverse)
library(skimr)       # resumen estadístico rápido
library(ggcorrplot)
library(mirt)        # IRT multidimensional (incluye GRM)
library(ltm)         # IRT clásico (2PL, GRM)
library(psych)       # análisis factorial y fiabilidad
library(scales)      # formateo de ejes en ggplot

# para dejar todos los graficos igual
tema_tfg <- theme_minimal(base_size = 12) +
  theme(
    plot.title    = element_text(face = "bold", hjust = 0.5),
    plot.subtitle = element_text(hjust = 0.5, color = "grey40"),
    axis.title    = element_text(face = "bold"),
    legend.position = "bottom"
  )

#evitar problemas
select <- dplyr::select
filter <- dplyr::filter

#cargar datos
movies  <- read_csv(paste0("data/movies.csv"),
                    show_col_types = FALSE)
ratings <- read_csv(paste0("data/ratings.csv"),
                    show_col_types = FALSE)
 
cat("movies: ", nrow(movies),  "filas,", ncol(movies),  "columnas\n")
cat("ratings:", nrow(ratings), "filas,", ncol(ratings), "columnas\n")
```

```{r}
# replicando DB1 del artículo
# Train: 6978 | Val: 1000 | Test: 1000 | Películas: 1680 | Géneros: 4

# Separar géneros para uso posterior en EDA
generos_long <- movies %>%
  separate_rows(genres, sep = "\\|") %>%
  filter(genres != "(no genres listed)")

# Tabla de géneros
tabla_generos <- generos_long %>%
  count(genres, sort = TRUE, name = "n_peliculas")

print(tabla_generos)

# Top 4 géneros más frecuentes
TOP4 <- tabla_generos %>%
  slice_max(n_peliculas, n = 4) %>%
  pull(genres)

cat("Géneros seleccionados:", paste(TOP4, collapse = ", "), "\n")

# Top 1680 películas con más valoraciones
top_peliculas <- ratings %>%
  count(movieId, name = "n_ratings") %>%
  slice_max(n_ratings, n = 1680) %>%
  pull(movieId)

# Filtrar ratings a esas 1680 películas y redondear escala
ratings_1680 <- ratings %>%
  filter(movieId %in% top_peliculas) %>%
  mutate(rating = as.integer(round(rating)))

# Seleccionar los 8978 usuarios con más valoraciones en esas películas
# (6978 train + 1000 val + 1000 test, como en el artículo)
usuarios_top <- ratings_1680 %>%
  count(userId, name = "n_ratings") %>%
  slice_max(n_ratings, n = 8978) %>%
  pull(userId)

# ratings_ok = solo esos 8978 usuarios x 1680 películas
ratings_ok <- ratings_1680 %>%
  filter(userId %in% usuarios_top)

# División train / validación / test
set.seed(42)
usuarios_mezclados <- sample(usuarios_top)
usuarios_train <- usuarios_mezclados[1:6978]
usuarios_val   <- usuarios_mezclados[6979:7978]
usuarios_test  <- usuarios_mezclados[7979:8978]

ratings_train <- ratings_ok %>% filter(userId %in% usuarios_train)
ratings_val   <- ratings_ok %>% filter(userId %in% usuarios_val)
ratings_test  <- ratings_ok %>% filter(userId %in% usuarios_test)

# Matriz Q
Q_matrix <- movies %>%
  filter(movieId %in% top_peliculas) %>%
  separate_rows(genres, sep = "\\|") %>%
  filter(genres %in% TOP4) %>%
  mutate(valor = 1L) %>%
  pivot_wider(
    id_cols     = c(movieId, title),
    names_from  = genres,
    values_from = valor,
    values_fill = 0L
  ) %>%
  dplyr::select(movieId, title, all_of(TOP4)) %>%
  filter(rowSums(dplyr::select(., all_of(TOP4))) > 0)

# Verificación vs artículo
cat("\n=== VERIFICACIÓN VS ARTÍCULO ===\n")
cat(sprintf("%-20s %10s %10s\n", "",          "Artículo", "Nuestro"))
cat(sprintf("%-20s %10s %10s\n", "Train",     "6978",  length(usuarios_train)))
cat(sprintf("%-20s %10s %10s\n", "Val",       "1000",  length(usuarios_val)))
cat(sprintf("%-20s %10s %10s\n", "Test",      "1000",  length(usuarios_test)))
cat(sprintf("%-20s %10s %10s\n", "Películas", "~1680", nrow(Q_matrix)))
cat(sprintf("%-20s %10s %10s\n", "Géneros",   "4",     length(TOP4)))
cat(sprintf("%-20s %10s %10s\n", "Ratings ok", "-",    nrow(ratings_ok)))
```

ANALISIS EXPLORATORIO

```{r}
library(knitr)
# Tabla resumen presentable
resumen_rating <- ratings_ok %>%
  summarise(
    `Nº valoraciones` = scales::comma(n()),
    `Nº usuarios`     = scales::comma(n_distinct(userId)),
    `Nº películas`    = scales::comma(n_distinct(movieId)),
    Media             = as.character(round(mean(rating), 3)),
    Mediana           = as.character(median(rating)),
    `Desv. típica`    = as.character(round(sd(rating), 3)),
    Mínimo            = as.character(min(rating)),
    Máximo            = as.character(max(rating)),
    `Q1 (25%)`        = as.character(quantile(rating, 0.25)),
    `Q3 (75%)`        = as.character(quantile(rating, 0.75))
  ) %>%
  pivot_longer(everything(),
               names_to  = "Estadístico",
               values_to = "Valor")

kable(resumen_rating,
      align   = c("l", "r"),
      caption = "Resumen del dataset de valoraciones (subconjunto DB1)")

# Tabla de frecuencias por puntuación
frecuencias <- ratings_ok %>%
  count(rating, name = "n") %>%
  mutate(
    Porcentaje = round(n / sum(n) * 100, 1),
    Frecuencia = scales::comma(n)
  ) %>%
  dplyr::select(
    Puntuación = rating,
    Frecuencia,
    `%` = Porcentaje
  )

kable(frecuencias,
      align   = c("c", "r", "r"),
      caption = "Distribución de frecuencias por puntuación")

# Gráfico de barras
p1 <- ggplot(ratings_ok, aes(x = factor(rating))) +
  geom_bar(fill = "#4C72B0", color = "white", width = 0.7) +
  geom_text(stat = "count",
            aes(label = scales::comma(after_stat(count))),
            vjust = -0.4, size = 3.2) +
  scale_y_continuous(labels = scales::comma) +
  labs(
    title    = "Distribución de puntuaciones",
    subtitle = "Dataset MovieLens 20M — subconjunto 1 680 películas",
    x = "Puntuación (1–5)",
    y = "Número de valoraciones"
  ) +
  tema_tfg

print(p1)
ggsave("fig_distribucion_ratings.png", p1, width = 7, height = 4)
```

```{r}
# num de valoraciones por película
val_por_pelicula <- ratings_ok %>%
  count(movieId, name = "n_val") %>%
  left_join(movies %>% select(movieId, title), by = "movieId")
 
p2 <- ggplot(val_por_pelicula, aes(x = n_val)) +
  geom_histogram(fill = "#55A868", color = "white", bins = 50) +
  scale_x_log10(labels = scales::comma) +
  scale_y_continuous(labels = scales::comma) +
  labs(
    title    = "Distribución del número de valoraciones por película",
    subtitle = "Escala logarítmica en el eje X",
    x = "Número de valoraciones (log10)",
    y = "Número de películas"
  ) +
  tema_tfg
 
print(p2)
ggsave("fig_val_por_pelicula.png", p2, width = 7, height = 4)
 
# Top 10 películas más valoradas
cat("\nTop 10 películas más valoradas:\n")
val_por_pelicula %>%
  arrange(desc(n_val)) %>%
  slice_head(n = 10) %>%
  dplyr::select(title, n_val) %>%   # <- añadir dplyr::
  print()
 
# num de valoraciones por usuario
val_por_usuario <- ratings_ok %>%
  count(userId, name = "n_val")
 
p3 <- ggplot(val_por_usuario, aes(x = n_val)) +
  geom_histogram(fill = "#C44E52", color = "white", bins = 50) +
  scale_x_log10(labels = scales::comma) +
  scale_y_continuous(labels = scales::comma) +
  labs(
    title    = "Distribución del número de valoraciones por usuario",
    subtitle = "Escala logarítmica en el eje X — evidencia del long-tail",
    x = "Número de valoraciones (log10)",
    y = "Número de usuarios"
  ) +
  tema_tfg
 
print(p3)
ggsave("fig_val_por_usuario.png", p3, width = 7, height = 4)
 
cat("\nResumen de valoraciones por usuario:\n")
summary(val_por_usuario$n_val)
```

```{r}
# puntuación media por género 
media_por_genero <- generos_long %>%
  filter(movieId %in% Q_matrix$movieId) %>%
  left_join(ratings_ok %>%
              group_by(movieId) %>%
              summarise(media = mean(rating), .groups = "drop"),
            by = "movieId") %>%
  group_by(genres) %>%
  summarise(
    media_rating = mean(media, na.rm = TRUE),
    n_peliculas  = n_distinct(movieId),
    .groups = "drop"
  ) %>%
  arrange(desc(media_rating))
 
p4 <- ggplot(media_por_genero,
             aes(x = reorder(genres, media_rating),
                 y = media_rating,
                 fill = media_rating)) +
  geom_col(show.legend = FALSE) +
  geom_text(aes(label = round(media_rating, 2)),
            hjust = -0.1, size = 3) +
  coord_flip() +
  scale_fill_gradient(low = "#AED6F1", high = "#1A5276") +
  scale_y_continuous(limits = c(0, 4.5)) +
  labs(
    title    = "Puntuación media por género",
    subtitle = "Películas del subconjunto de 1 680 más valoradas",
    x = NULL,
    y = "Puntuación media (1–5)"
  ) +
  tema_tfg
 
print(p4)
ggsave("fig_media_por_genero.png", p4, width = 8, height = 6)
```

```{r}
# distribución de géneros en la Q matrix 
generos_Q <- Q_matrix %>%
  select(all_of(TOP4)) %>%
  summarise(across(everything(), sum)) %>%
  pivot_longer(everything(),
               names_to  = "genero",
               values_to = "n_peliculas")
 
p5 <- ggplot(generos_Q,
             aes(x = reorder(genero, n_peliculas),
                 y = n_peliculas,
                 fill = genero)) +
  geom_col(show.legend = FALSE) +
  geom_text(aes(label = n_peliculas), hjust = -0.2, size = 4) +
  coord_flip() +
  scale_y_continuous(limits = c(0, max(generos_Q$n_peliculas) * 1.15)) +
  labs(
    title    = "Número de películas por género (Q matrix)",
    subtitle = paste("Top 4 géneros:", paste(TOP4, collapse = ", ")),
    x = NULL,
    y = "Número de películas"
  ) +
  tema_tfg
 
print(p5)
ggsave("fig_generos_Qmatrix.png", p5, width = 6, height = 4)
```

```{r}
# num de géneros por película 
n_generos_por_pelicula <- Q_matrix %>%
  mutate(n_generos = rowSums(select(., all_of(TOP4)))) %>%
  count(n_generos, name = "n_peliculas")
 
p6 <- ggplot(n_generos_por_pelicula,
             aes(x = factor(n_generos), y = n_peliculas)) +
  geom_col(fill = "#8E44AD", color = "white") +
  geom_text(aes(label = n_peliculas), vjust = -0.4, size = 4) +
  labs(
    title    = "Número de géneros (de los 4 seleccionados) por película",
    x = "Número de géneros",
    y = "Número de películas"
  ) +
  tema_tfg
 
print(p6)
ggsave("fig_ngeneros_pelicula.png", p6, width = 5, height = 4)
```

```{r}
# fracción de la matriz usuario-película tiene valoraciones
# ver cuanta info tenemos
n_usuarios_total <- n_distinct(ratings_ok$userId)
n_peliculas_total <- nrow(Q_matrix)
n_ratings_total   <- nrow(ratings_ok)
sparsity <- 1 - n_ratings_total / (n_usuarios_total * n_peliculas_total)
 
cat(sprintf(
  "\nSparsity de la matriz usuario-película: %.2f%%\n",
  sparsity * 100
))
cat(sprintf(
  "Solo %.4f%% de las celdas tienen valoración\n",
  (1 - sparsity) * 100
))
```

Sparsity: es la fracción de celdas vacías en la matriz usuario-película. El denominador es el número total de celdas posibles (todos los usuarios × todas las películas). El numerador es cuántas celdas tienen valoración. Si sparsity = 0.98 significa que el 98% de las celdas están vacías.

------------------------------------------------------------------------

IRT (PENDIENTE)

Construimos una matriz usuario × película con las puntuaciones para las películas del subconjunto. Solo se usan usuarios con suficientes valoraciones para el análisis IRT.

```{r}
# Filtrar usuarios de entrenamiento con al menos 5 valoraciones
# en películas de la Q matrix
usuarios_irt <- ratings_train %>%
  count(userId, name = "n") %>%
  filter(n >= 5) %>%
  pull(userId)
 
cat("Usuarios con ≥5 valoraciones (train):", length(usuarios_irt), "\n")
 
# Construir matriz usuario × película
# Para IRT necesitamos una muestra manejable: 2000 usuarios x 50 películas (el GRM en mirt puede ser lento con matrices muy grandes)
set.seed(123)
usuarios_muestra <- sample(usuarios_irt,
                           min(2000, length(usuarios_irt)))
 
# Seleccionamos las 50 películas con más valoraciones entre estos usuarios
peliculas_muestra <- ratings_train %>%
  filter(userId %in% usuarios_muestra) %>%
  count(movieId, name = "n") %>%
  slice_max(n, n = 50) %>%
  pull(movieId)
 
# matriz respondientes × ítems
mat_irt <- ratings_train %>%
  filter(userId %in% usuarios_muestra,
         movieId %in% peliculas_muestra) %>%
  pivot_wider(
    id_cols     = userId,
    names_from  = movieId,
    values_from = rating
  ) %>%
  column_to_rownames("userId") %>%
  as.matrix()
 
cat("Dimensiones de la matriz IRT:",
    nrow(mat_irt), "usuarios ×", ncol(mat_irt), "películas\n")
 
# Porcentaje de valores ausentes
pct_na <- mean(is.na(mat_irt)) * 100
cat(sprintf("Datos ausentes en la matriz: %.1f%%\n", pct_na))
 
# Estadísticos descriptivos por ítem (pelí)
cat("\nEstadísticos por ítem (media y % de respuesta):\n")
item_stats <- data.frame(
  movieId    = as.integer(colnames(mat_irt)),
  media      = colMeans(mat_irt, na.rm = TRUE),
  sd         = apply(mat_irt, 2, sd, na.rm = TRUE),
  pct_resp   = colMeans(!is.na(mat_irt)) * 100
) %>%
  left_join(movies %>% select(movieId, title), by = "movieId") %>%
  arrange(desc(pct_resp))
 
print(head(item_stats, 10))
```

```{r}
#mirar si sigue una normal con kolmogorov. Si p < 0.05 -> rechazamos normalidad
# Con 13M de ratings KS es casi instantáneo pero SIEMPRE
# rechaza normalidad (muestras grandes detectan cualquier
# desviación mínima). Usamos una muestra de 5000 para que
# el test sea informativo.

set.seed(42)
muestra_ks <- sample(ratings_ok$rating, 5000)

ks_resultado <- ks.test(
  muestra_ks,
  "pnorm",
  mean = mean(muestra_ks),
  sd   = sd(muestra_ks)
)

cat("=== TEST KOLMOGOROV-SMIRNOV ===\n")
cat(sprintf("Estadístico D : %.4f\n", ks_resultado$statistic))
cat(sprintf("p-valor       : %.2e\n", ks_resultado$p.value))
cat(sprintf("Conclusión    : %s\n",
    ifelse(ks_resultado$p.value < 0.05,
           "Se rechaza normalidad (p < 0.05)",
           "No se rechaza normalidad (p >= 0.05)")))

# QQ PLOT-- Compara cuantiles empíricos con cuantiles teóricos normales.
# Si los puntos siguen la línea diagonal -> distribución normal.

qq_data <- data.frame(rating = muestra_ks)

p_qq <- ggplot(qq_data, aes(sample = rating)) +
  stat_qq(color = "#4C72B0", alpha = 0.4, size = 0.8) +
  stat_qq_line(color = "red", linewidth = 1) +
  labs(
    title    = "QQ Plot — Puntuaciones de películas",
    subtitle = "Muestra de 5 000 valoraciones | Línea roja: distribución normal teórica",
    x = "Cuantiles teóricos (Normal)",
    y = "Cuantiles empíricos (Ratings)"
  ) +
  tema_tfg

print(p_qq)
ggsave("fig_qqplot.png", p_qq, width = 6, height = 5)

###############

# ── 3. DISTRIBUCIÓN EMPÍRICA VS NORMAL TEÓRICA ─────────────
# Visualización complementaria al QQ plot

p_densidad <- ggplot(qq_data, aes(x = rating)) +
  geom_histogram(aes(y = after_stat(density)),
                 fill = "#4C72B0", color = "white",
                 bins = 5, alpha = 0.7) +
  stat_function(
    fun  = dnorm,
    args = list(mean = mean(muestra_ks), sd = sd(muestra_ks)),
    color = "red", linewidth = 1.2, linetype = "dashed"
  ) +
  labs(
    title    = "Distribución empírica vs. Normal teórica",
    subtitle = "Línea roja discontinua: curva normal con misma media y sd",
    x = "Puntuación (1–5)",
    y = "Densidad"
  ) +
  tema_tfg

print(p_densidad)
ggsave("fig_densidad_vs_normal.png", p_densidad, width = 6, height = 4)
```

```{r}
# CORRELACIONES
# Como el KS rechaza normalidad (escala ordinal 1-5),
# usamos SPEARMAN en lugar de Pearson.
# Pearson asume normalidad; Spearman solo asume orden.

# Construimos una tabla con métricas por película:
# - rating_medio: puntuación media recibida
# - n_ratings: número de valoraciones
# - n_generos: cuántos de los 4 géneros tiene
# - genero Drama/Comedy/Thriller/Romance: indicador binario

metricas_pelicula <- ratings_ok %>%
  group_by(movieId) %>%
  summarise(
    rating_medio = mean(rating),
    n_ratings    = n(),
    sd_rating    = sd(rating),
    .groups = "drop"
  ) %>%
  left_join(Q_matrix, by = "movieId") %>%
  mutate(
    n_generos = Drama + Comedy + Thriller + Romance
  ) %>%
  dplyr::select(rating_medio, n_ratings, sd_rating,
                Drama, Comedy, Thriller, Romance, n_generos)

# Eliminar filas con NA (películas sin ratings en este subconjunto)
metricas_pelicula <- metricas_pelicula %>% drop_na()

cat("Películas con métricas completas:", nrow(metricas_pelicula), "\n")

# Matriz de correlación de Spearman
cor_spearman <- cor(metricas_pelicula,
                    method = "spearman",
                    use    = "complete.obs")

# Mostrar la matriz redondeada
cat("\n=== MATRIZ DE CORRELACIÓN SPEARMAN ===\n")
print(round(cor_spearman, 3))

# Test de significación para cada par
# (usamos cor.test en los pares más relevantes)
pares_interes <- list(
  c("rating_medio", "n_ratings"),
  c("rating_medio", "Drama"),
  c("rating_medio", "Comedy"),
  c("rating_medio", "Thriller"),
  c("rating_medio", "Romance"),
  c("rating_medio", "n_generos"),
  c("n_ratings",    "n_generos")
)

cat("\n=== TESTS DE CORRELACIÓN SPEARMAN (pares de interés) ===\n")
cat(sprintf("%-30s %8s %10s %s\n",
            "Par", "rho", "p-valor", "Significativo"))
cat(strrep("-", 60), "\n")

for (par in pares_interes) {
  test <- cor.test(metricas_pelicula[[par[1]]],
                   metricas_pelicula[[par[2]]],
                   method = "spearman",
                   exact  = FALSE)
  sig <- ifelse(test$p.value < 0.001, "***",
         ifelse(test$p.value < 0.01,  "**",
         ifelse(test$p.value < 0.05,  "*", "ns")))
  cat(sprintf("%-30s %8.3f %10.3e %s\n",
              paste(par, collapse = " ~ "),
              test$estimate, test$p.value, sig))
}
cat("Significación: *** p<0.001  ** p<0.01  * p<0.05  ns no significativo\n")
```

```{r}
# ── 5. HEATMAP DE CORRELACIONES ─────────────────────────────

# Etiquetas más legibles para el heatmap
colnames(cor_spearman) <- c("Rating medio", "Nº ratings",
                             "SD rating", "Drama", "Comedy",
                             "Thriller", "Romance", "Nº géneros")
rownames(cor_spearman) <- colnames(cor_spearman)

p_heatmap <- ggcorrplot(
  cor_spearman,
  method   = "square",
  type     = "lower",       # solo triángulo inferior
  lab      = TRUE,          # mostrar valores numéricos
  lab_size = 3.5,
  colors   = c("#C0392B", "white", "#2471A3"),
  outline.color = "white",
  title    = "Heatmap de correlaciones Spearman",
  ggtheme  = tema_tfg
) +
  theme(
    axis.text.x = element_text(angle = 30, hjust = 1, size = 9),
    axis.text.y = element_text(size = 9),
    plot.title  = element_text(face = "bold", hjust = 0.5)
  )

print(p_heatmap)
ggsave("fig_heatmap_correlaciones.png", p_heatmap,
       width = 8, height = 7)
```

infuencia variables

```{r}
# INFLUENCIA DE VARIABLES SOBRE EL RATING MEDIO
# Boxplot: distribución de ratings por género
# Pasamos a formato largo para poder hacer facetas por género

ratings_con_generos <- ratings_ok %>%
  left_join(Q_matrix %>%
              dplyr::select(movieId, all_of(TOP4)),
            by = "movieId") %>%
  drop_na()

# Para cada género: comparar ratings de películas que LO TIENEN
# vs películas que NO lo tienen
generos_long_rating <- ratings_con_generos %>%
  pivot_longer(cols      = all_of(TOP4),
               names_to  = "genero",
               values_to = "tiene_genero") %>%
  mutate(tiene_genero = factor(tiene_genero,
                               levels = c(0, 1),
                               labels = c("No", "Sí")))
# ALGO HICE MAL
p_box <- ggplot(generos_long_rating,
                aes(x = tiene_genero, y = rating,
                    fill = tiene_genero)) +
  geom_boxplot(outlier.alpha = 0.1, outlier.size = 0.5) +
  facet_wrap(~ genero, nrow = 1) +
  scale_fill_manual(values = c("No" = "#AED6F1",
                                "Sí" = "#1A5276")) +
  labs(
    title    = "Distribución de ratings según pertenencia al género",
    subtitle = "¿Tiene o no el género? — comparación por género",
    x        = "¿La película pertenece al género?",
    y        = "Puntuación",
    fill     = NULL
  ) +
  tema_tfg +
  theme(legend.position = "none")

print(p_box)
ggsave("fig_boxplot_generos.png", p_box, width = 10, height = 4)

# 6 Test de Mann-Whitney U (no paramétrico, equivalente a
#     Wilcoxon para dos muestras independientes) para comparar
#     si la diferencia de medias es significativa
cat("\n=== TEST MANN-WHITNEY: rating ~ género ===\n")
cat(sprintf("%-12s %8s %10s %8s %8s\n",
            "Género", "Media Sí", "Media No", "W", "p-valor"))
cat(strrep("-", 50), "\n")

for (g in TOP4) {
  con    <- ratings_con_generos %>% filter(.data[[g]] == 1) %>% pull(rating)
  sin    <- ratings_con_generos %>% filter(.data[[g]] == 0) %>% pull(rating)
  # muestra para que no tarde demasiado
  set.seed(1)
  con_m  <- sample(con, min(5000, length(con)))
  sin_m  <- sample(sin, min(5000, length(sin)))
  wtest  <- wilcox.test(con_m, sin_m, exact = FALSE)
  cat(sprintf("%-12s %8.3f %10.3f %8.0f %8.3e\n",
              g,
              mean(con), mean(sin),
              wtest$statistic, wtest$p.value))
}
cat("p < 0.05 indica diferencia significativa entre grupos\n")

# Rating medio por número de géneros que tiene la película
media_por_ngeneros <- metricas_pelicula %>%
  group_by(n_generos) %>%
  summarise(
    media    = mean(rating_medio),
    sd       = sd(rating_medio),
    n        = n(),
    .groups  = "drop"
  )

p_ngeneros <- ggplot(media_por_ngeneros,
                     aes(x = factor(n_generos), y = media)) +
  geom_col(fill = "gold", color = "white", width = 0.6) +
  geom_errorbar(aes(ymin = media - sd, ymax = media + sd),
                width = 0.2, color = "grey30") +
  geom_text(aes(label = paste0("n=", n)),
            vjust = -0.5, size = 3.5) +
  scale_y_continuous(limits = c(0, 5)) +
  labs(
    title    = "Rating medio según número de géneros de la película",
    subtitle = "Barras de error: ± 1 desviación típica",
    x        = "Número de géneros (de los 4 seleccionados)",
    y        = "Puntuación media"
  ) +
  tema_tfg

print(p_ngeneros)
ggsave("fig_rating_por_ngeneros.png", p_ngeneros, width = 6, height = 4)

# Popularidad vs rating medio (las más vistas son mejores?)
p_pop_rating <- ggplot(metricas_pelicula,
                       aes(x = log10(n_ratings), y = rating_medio)) +
  geom_point(alpha = 0.4, color = "#E67E22", size = 1.5) +
  geom_smooth(method = "lm", color = "#C0392B",
              se = TRUE, linewidth = 1) +
  labs(
    title    = "Popularidad vs. Rating medio por película",
    subtitle = sprintf("Correlación Spearman = %.3f",
                       cor(log10(metricas_pelicula$n_ratings),
                           metricas_pelicula$rating_medio,
                           method = "spearman")),
    x = "Log10(Número de valoraciones)",
    y = "Rating medio"
  ) +
  tema_tfg

print(p_pop_rating)
ggsave("fig_popularidad_vs_rating.png", p_pop_rating, width = 7, height = 5)
```
