---
title: "Analisis Exploratorio"
subtitle: "Peliculas"
format: html
editor: visual
execute: 
  warning: false
---

```{r}
library(tidyverse)
library(skimr)       # resumen estadístico rápido
library(ggcorrplot)
library(mirt)        # IRT multidimensional (incluye GRM)
library(ltm)         # IRT clásico (2PL, GRM)
library(psych)       # análisis factorial y fiabilidad
library(scales)      # formateo de ejes en ggplot

# para dejar todos los graficos igual
tema_tfg <- theme_minimal(base_size = 12) +
  theme(
    plot.title    = element_text(face = "bold", hjust = 0.5),
    plot.subtitle = element_text(hjust = 0.5, color = "grey40"),
    axis.title    = element_text(face = "bold"),
    legend.position = "bottom"
  )

#evitar problemas
select <- dplyr::select
filter <- dplyr::filter

#cargar datos
movies  <- read_csv(paste0("data/movies.csv"),
                    show_col_types = FALSE)
ratings <- read_csv(paste0("data/ratings.csv"),
                    show_col_types = FALSE)
 
cat("movies: ", nrow(movies),  "filas,", ncol(movies),  "columnas\n")
cat("ratings:", nrow(ratings), "filas,", ncol(ratings), "columnas\n")
```

```{r}
# replicando DB1 del artículo
# Train: 6978 | Val: 1000 | Test: 1000 | Películas: 1680 | Géneros: 4

# Separar géneros para uso posterior en EDA
generos_long <- movies %>%
  separate_rows(genres, sep = "\\|") %>%
  filter(genres != "(no genres listed)")

# Tabla de géneros
tabla_generos <- generos_long %>%
  count(genres, sort = TRUE, name = "n_peliculas")

print(tabla_generos)

# Top 4 géneros más frecuentes
TOP4 <- tabla_generos %>%
  slice_max(n_peliculas, n = 4) %>%
  pull(genres)

cat("Géneros seleccionados:", paste(TOP4, collapse = ", "), "\n")

# Top 1680 películas con más valoraciones
top_peliculas <- ratings %>%
  count(movieId, name = "n_ratings") %>%
  slice_max(n_ratings, n = 1680) %>%
  pull(movieId)

# Filtrar ratings a esas 1680 películas y redondear escala
ratings_1680 <- ratings %>%
  filter(movieId %in% top_peliculas) %>%
  mutate(rating = as.integer(round(rating)))

# Seleccionar los 8978 usuarios con más valoraciones en esas películas
# (6978 train + 1000 val + 1000 test, como en el artículo)
usuarios_top <- ratings_1680 %>%
  count(userId, name = "n_ratings") %>%
  slice_max(n_ratings, n = 8978) %>%
  pull(userId)

# ratings_ok = solo esos 8978 usuarios x 1680 películas
ratings_ok <- ratings_1680 %>%
  filter(userId %in% usuarios_top)

# División train / validación / test
set.seed(42)
usuarios_mezclados <- sample(usuarios_top)
usuarios_train <- usuarios_mezclados[1:6978]
usuarios_val   <- usuarios_mezclados[6979:7978]
usuarios_test  <- usuarios_mezclados[7979:8978]

ratings_train <- ratings_ok %>% filter(userId %in% usuarios_train)
ratings_val   <- ratings_ok %>% filter(userId %in% usuarios_val)
ratings_test  <- ratings_ok %>% filter(userId %in% usuarios_test)

# Matriz Q
Q_matrix <- movies %>%
  filter(movieId %in% top_peliculas) %>%
  separate_rows(genres, sep = "\\|") %>%
  filter(genres %in% TOP4) %>%
  mutate(valor = 1L) %>%
  pivot_wider(
    id_cols     = c(movieId, title),
    names_from  = genres,
    values_from = valor,
    values_fill = 0L
  ) %>%
  dplyr::select(movieId, title, all_of(TOP4)) %>%
  filter(rowSums(dplyr::select(., all_of(TOP4))) > 0)

# Verificación vs artículo
cat("\n=== VERIFICACIÓN VS ARTÍCULO ===\n")
cat(sprintf("%-20s %10s %10s\n", "",          "Artículo", "Nuestro"))
cat(sprintf("%-20s %10s %10s\n", "Train",     "6978",  length(usuarios_train)))
cat(sprintf("%-20s %10s %10s\n", "Val",       "1000",  length(usuarios_val)))
cat(sprintf("%-20s %10s %10s\n", "Test",      "1000",  length(usuarios_test)))
cat(sprintf("%-20s %10s %10s\n", "Películas", "~1680", nrow(Q_matrix)))
cat(sprintf("%-20s %10s %10s\n", "Géneros",   "4",     length(TOP4)))
cat(sprintf("%-20s %10s %10s\n", "Ratings ok", "-",    nrow(ratings_ok)))
```

ANALISIS EXPLORATORIO

```{r}
library(knitr)
# Tabla resumen presentable
resumen_rating <- ratings_ok %>%
  summarise(
    `Nº valoraciones` = scales::comma(n()),
    `Nº usuarios`     = scales::comma(n_distinct(userId)),
    `Nº películas`    = scales::comma(n_distinct(movieId)),
    Media             = as.character(round(mean(rating), 3)),
    Mediana           = as.character(median(rating)),
    `Desv. típica`    = as.character(round(sd(rating), 3)),
    Mínimo            = as.character(min(rating)),
    Máximo            = as.character(max(rating)),
    `Q1 (25%)`        = as.character(quantile(rating, 0.25)),
    `Q3 (75%)`        = as.character(quantile(rating, 0.75))
  ) %>%
  pivot_longer(everything(),
               names_to  = "Estadístico",
               values_to = "Valor")

kable(resumen_rating,
      align   = c("l", "r"),
      caption = "Resumen del dataset de valoraciones (subconjunto DB1)")

# Tabla de frecuencias por puntuación
frecuencias <- ratings_ok %>%
  count(rating, name = "n") %>%
  mutate(
    Porcentaje = round(n / sum(n) * 100, 1),
    Frecuencia = scales::comma(n)
  ) %>%
  dplyr::select(
    Puntuación = rating,
    Frecuencia,
    `%` = Porcentaje
  )

kable(frecuencias,
      align   = c("c", "r", "r"),
      caption = "Distribución de frecuencias por puntuación")

# Gráfico de barras
p1 <- ggplot(ratings_ok, aes(x = factor(rating))) +
  geom_bar(fill = "#4C72B0", color = "white", width = 0.7) +
  geom_text(stat = "count",
            aes(label = scales::comma(after_stat(count))),
            vjust = -0.4, size = 3.2) +
  scale_y_continuous(labels = scales::comma) +
  labs(
    title    = "Distribución de puntuaciones",
    subtitle = "Dataset MovieLens 20M — subconjunto 1 680 películas",
    x = "Puntuación (1–5)",
    y = "Número de valoraciones"
  ) +
  tema_tfg

print(p1)
ggsave("fig_distribucion_ratings.png", p1, width = 7, height = 4)
```

```{r}
# num de valoraciones por película
val_por_pelicula <- ratings_ok %>%
  count(movieId, name = "n_val") %>%
  left_join(movies %>% select(movieId, title), by = "movieId")
 
p2 <- ggplot(val_por_pelicula, aes(x = n_val)) +
  geom_histogram(fill = "#55A868", color = "white", bins = 50) +
  scale_x_log10(labels = scales::comma) +
  scale_y_continuous(labels = scales::comma) +
  labs(
    title    = "Distribución del número de valoraciones por película",
    subtitle = "Escala logarítmica en el eje X",
    x = "Número de valoraciones (log10)",
    y = "Número de películas"
  ) +
  tema_tfg
 
print(p2)
ggsave("fig_val_por_pelicula.png", p2, width = 7, height = 4)
 
# Top 10 películas más valoradas
cat("\nTop 10 películas más valoradas:\n")
val_por_pelicula %>%
  arrange(desc(n_val)) %>%
  slice_head(n = 10) %>%
  dplyr::select(title, n_val) %>%   # <- añadir dplyr::
  print()
 
# num de valoraciones por usuario
val_por_usuario <- ratings_ok %>%
  count(userId, name = "n_val")
 
p3 <- ggplot(val_por_usuario, aes(x = n_val)) +
  geom_histogram(fill = "#C44E52", color = "white", bins = 50) +
  scale_x_log10(labels = scales::comma) +
  scale_y_continuous(labels = scales::comma) +
  labs(
    title    = "Distribución del número de valoraciones por usuario",
    subtitle = "Escala logarítmica en el eje X — evidencia del long-tail",
    x = "Número de valoraciones (log10)",
    y = "Número de usuarios"
  ) +
  tema_tfg
 
print(p3)
ggsave("fig_val_por_usuario.png", p3, width = 7, height = 4)
 
cat("\nResumen de valoraciones por usuario:\n")
summary(val_por_usuario$n_val)
```

```{r}
# puntuación media por género 
media_por_genero <- generos_long %>%
  filter(movieId %in% Q_matrix$movieId) %>%
  left_join(ratings_ok %>%
              group_by(movieId) %>%
              summarise(media = mean(rating), .groups = "drop"),
            by = "movieId") %>%
  group_by(genres) %>%
  summarise(
    media_rating = mean(media, na.rm = TRUE),
    n_peliculas  = n_distinct(movieId),
    .groups = "drop"
  ) %>%
  arrange(desc(media_rating))
 
p4 <- ggplot(media_por_genero,
             aes(x = reorder(genres, media_rating),
                 y = media_rating,
                 fill = media_rating)) +
  geom_col(show.legend = FALSE) +
  geom_text(aes(label = round(media_rating, 2)),
            hjust = -0.1, size = 3) +
  coord_flip() +
  scale_fill_gradient(low = "#AED6F1", high = "#1A5276") +
  scale_y_continuous(limits = c(0, 4.5)) +
  labs(
    title    = "Puntuación media por género",
    subtitle = "Películas del subconjunto de 1 680 más valoradas",
    x = NULL,
    y = "Puntuación media (1–5)"
  ) +
  tema_tfg
 
print(p4)
ggsave("fig_media_por_genero.png", p4, width = 8, height = 6)
```

```{r}
# distribución de géneros en la Q matrix 
generos_Q <- Q_matrix %>%
  select(all_of(TOP4)) %>%
  summarise(across(everything(), sum)) %>%
  pivot_longer(everything(),
               names_to  = "genero",
               values_to = "n_peliculas")
 
p5 <- ggplot(generos_Q,
             aes(x = reorder(genero, n_peliculas),
                 y = n_peliculas,
                 fill = genero)) +
  geom_col(show.legend = FALSE) +
  geom_text(aes(label = n_peliculas), hjust = -0.2, size = 4) +
  coord_flip() +
  scale_y_continuous(limits = c(0, max(generos_Q$n_peliculas) * 1.15)) +
  labs(
    title    = "Número de películas por género (Q matrix)",
    subtitle = paste("Top 4 géneros:", paste(TOP4, collapse = ", ")),
    x = NULL,
    y = "Número de películas"
  ) +
  tema_tfg
 
print(p5)
ggsave("fig_generos_Qmatrix.png", p5, width = 6, height = 4)
```

```{r}
# num de géneros por película 
n_generos_por_pelicula <- Q_matrix %>%
  mutate(n_generos = rowSums(select(., all_of(TOP4)))) %>%
  count(n_generos, name = "n_peliculas")
 
p6 <- ggplot(n_generos_por_pelicula,
             aes(x = factor(n_generos), y = n_peliculas)) +
  geom_col(fill = "#8E44AD", color = "white") +
  geom_text(aes(label = n_peliculas), vjust = -0.4, size = 4) +
  labs(
    title    = "Número de géneros (de los 4 seleccionados) por película",
    x = "Número de géneros",
    y = "Número de películas"
  ) +
  tema_tfg
 
print(p6)
ggsave("fig_ngeneros_pelicula.png", p6, width = 5, height = 4)
```

```{r}
# fracción de la matriz usuario-película tiene valoraciones
# ver cuanta info tenemos
n_usuarios_total <- n_distinct(ratings_ok$userId)
n_peliculas_total <- nrow(Q_matrix)
n_ratings_total   <- nrow(ratings_ok)
sparsity <- 1 - n_ratings_total / (n_usuarios_total * n_peliculas_total)
 
cat(sprintf(
  "\nSparsity de la matriz usuario-película: %.2f%%\n",
  sparsity * 100
))
cat(sprintf(
  "Solo %.4f%% de las celdas tienen valoración\n",
  (1 - sparsity) * 100
))
```

Sparsity: es la fracción de celdas vacías en la matriz usuario-película. El denominador es el número total de celdas posibles (todos los usuarios × todas las películas). El numerador es cuántas celdas tienen valoración. Si sparsity = 0.98 significa que el 98% de las celdas están vacías.

--------------------------------------------

IRT (PENDIENTE)

Construimos una matriz usuario × película con las puntuaciones para las películas del subconjunto. Solo se usan usuarios con suficientes valoraciones para el análisis IRT.

```{r}
# Filtrar usuarios de entrenamiento con al menos 5 valoraciones
# en películas de la Q matrix
usuarios_irt <- ratings_train %>%
  count(userId, name = "n") %>%
  filter(n >= 5) %>%
  pull(userId)
 
cat("Usuarios con ≥5 valoraciones (train):", length(usuarios_irt), "\n")
 
# Construir matriz usuario × película
# Para IRT necesitamos una muestra manejable: 2000 usuarios x 50 películas (el GRM en mirt puede ser lento con matrices muy grandes)
set.seed(123)
usuarios_muestra <- sample(usuarios_irt,
                           min(2000, length(usuarios_irt)))
 
# Seleccionamos las 50 películas con más valoraciones entre estos usuarios
peliculas_muestra <- ratings_train %>%
  filter(userId %in% usuarios_muestra) %>%
  count(movieId, name = "n") %>%
  slice_max(n, n = 50) %>%
  pull(movieId)
 
# matriz respondientes × ítems
mat_irt <- ratings_train %>%
  filter(userId %in% usuarios_muestra,
         movieId %in% peliculas_muestra) %>%
  pivot_wider(
    id_cols     = userId,
    names_from  = movieId,
    values_from = rating
  ) %>%
  column_to_rownames("userId") %>%
  as.matrix()
 
cat("Dimensiones de la matriz IRT:",
    nrow(mat_irt), "usuarios ×", ncol(mat_irt), "películas\n")
 
# Porcentaje de valores ausentes
pct_na <- mean(is.na(mat_irt)) * 100
cat(sprintf("Datos ausentes en la matriz: %.1f%%\n", pct_na))
 
# Estadísticos descriptivos por ítem (pelí)
cat("\nEstadísticos por ítem (media y % de respuesta):\n")
item_stats <- data.frame(
  movieId    = as.integer(colnames(mat_irt)),
  media      = colMeans(mat_irt, na.rm = TRUE),
  sd         = apply(mat_irt, 2, sd, na.rm = TRUE),
  pct_resp   = colMeans(!is.na(mat_irt)) * 100
) %>%
  left_join(movies %>% select(movieId, title), by = "movieId") %>%
  arrange(desc(pct_resp))
 
print(head(item_stats, 10))
```

```{r}
# El GRM es el modelo politómico equivalente al 2PL.
# Parámetros: discriminación (a) y umbrales (b1, b2, b3, b4)
# para cada película. (PENDIENTE)

```
