---
title: "Contrucción Matriz Q"
subtitle: "Peliculas"
format: html
editor: visual
---

```{r}
#llibreries
library(readr)
library(tidyverse)
```

```{r}
movies  <- read_csv("data/movies.csv")
ratings <- read_csv("data/ratings.csv")
```

```{r}
#extraer generos de las pelis
todos_los_generos <- movies %>%
  separate_rows(genres, sep = "\\|") %>%   # separar por |
  distinct(genres) %>%
  arrange(genres)

print(todos_los_generos)
```

```{r}
#veamos cuantas pelis tiene cada genero
# Contar cuántas películas tiene cada género
conteo_generos <- movies %>%
  separate_rows(genres, sep = "\\|") %>%
  filter(genres != "(no genres listed)") %>%
  count(genres, sort = TRUE)   # sort=TRUE ordena de mayor a menor

print(conteo_generos)
```

Como la matriz Q es binaria vamos a crear las columnas binarias

```{r,eval=FALSE}
for(g in todos_los_generos){
  
  movies[[g]] <- ifelse(
    grepl(g, movies$genres),
    1,
    0
  )
}
```

Construir Q solo con las columnas que sean genero

```{r, eval=FALSE}
Q <- movies %>%
  select(all_of(todos_los_generos))

#para ver dimension
dim(Q)
```

En el articulo no cogen todo el csv de peliculas, utilizan un filtrado porque GPDM es muy costoso, lo que hacen es: cogen las peliculas más valoradas, solo cogen los generos más frecuentes y quitan las peliculas que no contenian esas peliculas.

Para hacerlo como en el articulo podemos mirar cuantas vaces aparece un genero y filtrar: (Articulo: 4 generos, 1680 pelis y 1457 anime)

```{r}
#los 4 géneros con más pelis
top4_generos <- conteo_generos %>%
  slice_max(n, n = 4) %>%# los 4 primeros
  pull(genres)# extraer solo los nombres

print(top4_generos)
# si queremos a mano hacemos: top4_generos <- c("Drama", "Comedy", "Thriller", "Action")
```

```{r}
#filtramos por las pelis más valoradas
# Contar cuántas valoraciones tiene cada película
valoraciones_por_pelicula <- ratings %>%
  count(movieId, name = "n_ratings") %>%
  arrange(desc(n_ratings))

head(valoraciones_por_pelicula)
top_peliculas <- valoraciones_por_pelicula %>%
  slice_max(n_ratings, n = 1680) %>% #cogremos misma cantidad que en el artiuclo
  pull(movieId)

cat("Películas seleccionadas:", length(top_peliculas), "\n")
```

Vamos a replicar lla matriz Q del articulo, que consiste en crear una columna binaria por genero (obviando la anterior porque no era con el top4 de generos)

```{r}
# Filtrar pelis seleccionadas y quedarse solo con las que tienen al menos uno de los 4 géneros

Q_matrix <- movies %>%
  filter(movieId %in% top_peliculas) %>%     
  separate_rows(genres, sep = "\\|") %>%# una fila por género
  filter(genres %in% top4_generos) %>%# top4 de genero
  mutate(valor = 1L) %>% # columna binaria = 1
  pivot_wider(
    id_cols     = c(movieId, title),# filas = películas
    names_from  = genres,# columnas = géneros
    values_from = valor,
    values_fill = 0L # si no tiene ese género -> 0
  ) %>%
  # Mirar que todas las columnas de géneros existan, por si algún género no aparece en ninguna película, y si alguna tiene todo 0 se excluirá
  {
    for (g in top4_generos) {
      if (!g %in% names(.)) .[[g]] <- 0L
    }
    .
  } %>%
  # Reordenar columnas: movieId y title, luego géneros en orden
  select(movieId, title, all_of(top4_generos))

print(Q_matrix)
```

Si alguna peli no tiene ninguno de los 4 generos vamos a quitarla:

```{r}
Q_matrix <- Q_matrix %>%
  filter(rowSums(select(., all_of(top4_generos))) > 0)

cat("Películas en la Q matrix final:", nrow(Q_matrix), "\n")
```

Veamos un poco como ha quedado la matriz Q

```{r}
Q_matrix %>%
  select(all_of(top4_generos)) %>%
  summarise(across(everything(), sum)) %>%
  pivot_longer(everything(), names_to = "genero", values_to = "n_peliculas")

# cuantos generos tiene cada peli
Q_matrix %>%
  mutate(n_generos = rowSums(select(., all_of(top4_generos)))) %>%
  count(n_generos)
# la idea es que nos digan las peliculas las pelis que tengan 1,2,3 o 4 de los generos que tenemos
head(Q_matrix, 10)

#Ver la parte numérica de la Q matrix (sin id y titol)
Q_num <- Q_matrix %>%
  select(all_of(top4_generos)) %>%
  as.matrix()

rownames(Q_num) <- Q_matrix$movieId
head(Q_num)
```

Por si queremos guardar la matriz Q:

```{r}
write_csv(Q_matrix, "Q_matrix_movielens.csv")
```

Ahora filtramos los ratings, para que sea coherente con las mismas pelis

```{r}
#ID de películas que quedaron en la Q matrix
peliculas_validas <- Q_matrix$movieId

# Filtrar ratings
ratings_filtrado <- ratings %>%
  filter(movieId %in% peliculas_validas) %>%
  #Redondear la escala, en vez de 0.5-5 -> 1-5
  mutate(rating = round(rating))

# Contar usuarios únicos que quedan
n_usuarios <- n_distinct(ratings_filtrado$userId)
cat("Usuarios con al menos una valoración en películas válidas:", n_usuarios, "\n")

write_csv(ratings_filtrado, "ratings_filtrado.csv")
```

Nota: La idea queda como si yo tengo

movideId = 329

title = Titanic

Generos = Drama, Comedy, Thriller, Romance

Binario generos = 1, 0, 0, 1 = q_329 = (q_329,drama \| q_329,comdey \| q_329,thriller \| q_329,romance \|)

Cuando el GPDM intente predecir la puntuacion que un usario dará a titanic, solo tendrá en cuenta los atributos latentes del usuario relativos a drama y romance, e ignora thriller y comedy porque esa pelicula no contiene esos greneros.
