---
title: "Modelo para una pelicula"
subtitle: "Cadena Perpetua - The Shawshank Redemption"
format: html
editor: visual
embed-resources: true
---

Elijamos una pelicula: The Shawshank Redemption (Cadena perpetua) tiene por genero Drama.

Tenemos 5 puntuaciones posibles (1-5) y N usuarios, que a cada uno o le gusta el Drama o no.

La matriz Q con un solo genero y una sola pelicula es Q = (1), q_j_drama = 1,

Tenemos dos grupos de usuarios, que con un solo atributo binario solo hay 2\^1 = 2 grupos posibles:

| Grupo | Nombre               | $\eta_h$ | Significado           |
|-------|----------------------|----------|-----------------------|
| h =1  | no le gusta el drama | 0        | no domina el atributo |
| h=2   | si le gusta el drama | 1        | domina el atributo    |

El vector de atributos de cada usuario i es $\alpha_i \in \{0,1\}$

Apliquemos la formula general del gpdm con un genero, utilizando nuestra notacion de conjuntos:

$$ 
g(P_c(\eta_{jh}))= \sum_{S \subseteq \mathcal{A}_j} \delta^{(S)}_{jc} \prod_{k \in S} \eta_{hk}
$$

Con $\mathcal{A}_j = \{ Drama\}$ los unicos subconjuntos posibles son $S=\emptyset$ y $S=\{Drama\}$, entonces nos queda

$$
g(P_c(\eta_{jh}))= \delta^{(\emptyset)}_{jc} + \delta^{(Drama)}_{jc} \cdot \eta_h
$$

Con la función de enlace identidad, g=id, esto es: $P_c(\eta_{jh})= \delta^{(\emptyset)}_{jc} + \delta^{(Drama)}_{jc} \cdot \eta_h$.

Para el grupo h=1 -\> $P_c(\eta_{jh})= \delta^{(\emptyset)}_{jc}$ y para el grupo h=2 -\> $P_c(\eta_{jh})= \delta^{(\emptyset)}_{jc} + \delta^{(Drama)}_{jc}$

Esto significa que $\delta_{jc}^{(\emptyset)}$ es la probabilidad base de puntuar c sin que te guste el Drama y $\delta^{(Drama)}_{jc}$ es cuanto cambia esa probabilidad por el hecho de que si te guste el Drama.

Agamos un ejemplo a mano y luego replicamos en R:

Imaginemos que tenemos 10 usuarios (para no morirme) y sus puntauciones que le han dado a la peli que hemos elegido (Cadena Perpetua en castellano):

| Usuario | Le gusta el drama? $\alpha_i$ | Puntuacion (Y_ij) |
|---------|-------------------------------|-------------------|
| 1       | 1                             | 5                 |
| 2       | 1                             | 5                 |
| 3       | 1                             | 4                 |
| 4       | 1                             | 4                 |
| 5       | 1                             | 3                 |
| 6       | 0                             | 3                 |
| 7       | 0                             | 2                 |
| 8       | 0                             | 3                 |
| 9       | 0                             | 1                 |
| 10      | 0                             | 2                 |

Hacemos ahora la estimacion directa, el EM (expectation-maximization) da las probabilidades condicionales como frecuencias relativas dentro de cada grupo. Ya que

$$
\hat{P}_c(\eta_h) = \frac{R_{jch}}{N_{jh}}
$$

donde $R_{jch}$: numero de usuarios del grupo h que dieron exactamente la puntuacion c y $N_{jh}$: numero de usuarios del grupo h que valorarion la peliculas j

Grupo h=2 (les gusta drama son los usuarios 1-5)

| Puntacuon c | Frecuencia | $\hat{P}_c (\eta_h =1)$ |
|-------------|------------|-------------------------|
| 1           | 0          | 0/5 = 0                 |
| 2           | 0          | 0/5 = 0                 |
| 3           | 1          | 1/5=0.2                 |
| 4           | 2          | 2/5 = 0.4               |
| 5           | 2          | 2/5 =0.4                |

Grupo h=1 (no les gusta el dramma son los usarios del 6 al 10)

| Puntuacion | Frecuencia | $\hat{P}_c (\eta_h =0)$ |
|------------|------------|-------------------------|
| 1          | 1          | 1/5 =0.2                |
| 2          | 2          | 2/5 =0.4                |
| 3          | 2          | 2/5 =0.4                |
| 4          | 0          | 0/5=0                   |
| 5          | 0          | 0/5=0                   |

Se tiene que cumplir que la suma de todo de 1 (de cada grupo): 0.2+0.4+0.4+0+0 =1 y 0+0+0.2+04+04=1

Ahora tenemos que obtener los $\delta$ : Con la funcion identidad y un solo atributo, la transformacion es:

$$
\delta_{jc}^{\emptyset} = \hat{P}_c(\eta_h=0)
$$

$$
\delta_{jc}^{Drama} = \hat{P}_c(\eta_h=1) - \hat{P}_c(\eta_h=0)
$$

| Puntuacion c | $\delta^\emptyset_{jc}$ | $\delta^{Drama}_{jc}$ | Intpertacion |
|------------------|------------------|------------------|------------------|
| 1 | 0.2 | -0.2 | drama reduce prob de puntar 1 |
| 2 | 0.4 | -0.4 | drama reduce prob de puntar 2 |
| 3 | 0.4 | -0.2 | drama reduce prob de puntuar 3 |
| 4 | 0 | 0.4 | drama aumenta prob de puntar 4 |
| 5 | 0 | 0.4 | drama aumenta prob de puntuar 5 |

Los deltas negativos en puntuaciones bajas y positivos en altas tiene sentido ya que si le gusta el drama le gusta más esa pelicula.

Ahora miremos las curvas ICC. Las probabilidades acumuladas $P^*_c=P(Y \geq c)$, que viene de

$$
P^*_c(\eta_h) = P(Y_{ij} \geq c | \eta_h) = \sum^{5}_{c'=c} \hat{P}_{c'}(\eta_h)
$$

y la probabilidad de cada categoria se recupera aislando (por diferencia):

$$
\hat{P}_c(\eta_h) = P_c^*(\eta_h) - \hat{P}_{c+1}(\eta_h)
$$

| c   | $P^*(c | \eta = 0)$ | $P^*(c | \eta = 1)$ |
|-----|---------------------|---------------------|
| 1   | 1                   | 1                   |
| 2   | 0.8                 | 1                   |
| 3   | 0.4                 | 1                   |
| 4   | 0                   | 0.8                 |
| 5   | 0                   | 0.4                 |

#meter dibujo – lo hacemos en R

Una vez hecho esto vamos a predecir para un nuevo usuario: Imaginemos que llega el usuario nº 11, no sabemos si le gusta el drama pero predeciremos la nota que le puso a la pelo que hemos seleccionado (cadena perpetua). Luego para las predicciones podemos hacer los metodos maxima probabiilidad y media ponderada. Para luego si calculamos el error de predicciones utilizamos el MAE y RMSE.

Si estimamos que $\hat{\alpha}_{11}=1$ (le gusta el drama), el modelo predice:

Utilizando el metodos de maxima probabilidad (selecciona la puntuacion con mayor probabilidad, esto es para enteros):

$$
\hat{Y}_{11} = \arg \max_c \hat{P}_c(\eta =1) = \arg \max(0,0,0.2,0.4,0.4)= 4 \, o \, 5
$$

Como hay empate entre 4 y 5, elegimos el mayor, es decir 5.

Luego, utilizando el metodo de la media ponderada (promedio ponderado de todas las puntuaciones por sus probabilidades, predice continuos pero no alcanza los extremos 1 y 5)

$$
\hat{Y}_{11} = \sum_c \hat{P}_c (\eta = 1) = 1*0 + 2*0 + 3*0.2 + 4*0.4 + 5*0.4 = 4.2
$$

Para un usario si predecimos que no le gusta el drama hacemos los mismos calculos. En el sigueinte codigo en R cogemos esta idea y la ejecutamos

```{r}
library(tidyverse)
library(knitr)

# Datos del ejemplo
datos <- data.frame(
  usuario    = 1:10,
  le_drama   = c(1, 1, 1, 1, 1, 0, 0, 0, 0, 0),  # alpha_i
  puntuacion = c(5, 5, 4, 4, 3, 3, 2, 3, 1, 2)    # Y_ij
)

cat("Datos del ejemplo:\n")
kable(datos, col.names = c("Usuario", "Le gusta Drama (alpha)", "Puntuación"))

# Paso M del metodo EM: probabilidades condicionales por grupo
probs <- datos %>%
  group_by(le_drama, puntuacion) %>%
  summarise(n = n(), .groups = "drop") %>%
  group_by(le_drama) %>%
  mutate(prob = n / sum(n)) %>%
  ungroup() %>%
  complete(le_drama, puntuacion = 1:5,
           fill = list(n = 0, prob = 0))

cat("\nProbabilidades condicionales estimadas:\n")
tabla_probs <- probs %>%
  dplyr::select(-n) %>%
  pivot_wider(names_from  = le_drama,
              values_from = prob,
              names_prefix = "P(c | Drama=") %>%
  rename(
    Puntuacion       = puntuacion,
    `P(c | Drama=0)` = `P(c | Drama=0`,
    `P(c | Drama=1)` = `P(c | Drama=1`
  )

kable(tabla_probs, digits = 2,
      caption = "P_c(eta_h) para cada grupo y puntuación")

#Calcular los deltas
deltas <- probs %>%
  pivot_wider(id_cols    = puntuacion,
              names_from  = le_drama,
              values_from = prob,
              names_prefix = "grupo_") %>%
  mutate(
    delta_base  = grupo_0,
    delta_drama = grupo_1 - grupo_0
  ) %>%
  dplyr::select(puntuacion, delta_base, delta_drama)

cat("\nParámetros delta estimados:\n")
kable(deltas,
      col.names = c("Puntuación c",
                    "delta^(0) [base]",
                    "delta^(Drama)"),
      digits = 2,
      caption = "Parámetros estructurales del GPDM")

# Probabilidades acumuladas para el gráfico ICC
icc_data <- probs %>%
  arrange(le_drama, puntuacion) %>%
  group_by(le_drama) %>%
  mutate(
    P_acum = rev(cumsum(rev(prob))),   # P(Y >= c)
    grupo  = ifelse(le_drama == 1,
                    "Le gusta Drama (eta=1)",
                    "No le gusta Drama (eta=0)")
  ) %>%
  ungroup()

# Gráfico de curvas ICC (probabilidades acumuladas)
p_icc <- ggplot(icc_data,
                aes(x = puntuacion, y = P_acum,
                    color = grupo, group = grupo)) +
  geom_line(linewidth = 1.2) +
  geom_point(size = 3) +
  scale_x_continuous(breaks = 1:5) +
  scale_y_continuous(limits = c(0, 1),
                     labels = scales::percent) +
  scale_color_manual(values = c(
    "Le gusta Drama (eta=1)"    = "blue",
    "No le gusta Drama (eta=0)" = "red"
  )) +
  labs(
    title    = "Curvas ICC del GPDM",
    subtitle = "The Shawshank Redemption | Atributo: Drama",
    x        = "Puntuación c",
    y        = expression(P^"*"*(Y >= c ~ "|" ~ eta)),
    color    = NULL
  ) +
  theme_minimal(base_size = 12) +
  theme(
    plot.title    = element_text(face = "bold", hjust = 0.5),
    plot.subtitle = element_text(hjust = 0.5, color = "grey40"),
    legend.position = "bottom"
  )

print(p_icc)
ggsave("fig_icc_manual_EJEMPLO.png", p_icc, width = 7, height = 5)

# Predicción para usuario nuevo (usuario 11)
cat("\n=== PREDICCIÓN PARA USUARIO NUEVO ===\n")

predecir_usuario <- function(alpha, deltas) {
  probs_usuario <- deltas %>%
    mutate(
      prob_pred = delta_base + delta_drama * alpha
    )

  max_prob <- probs_usuario %>%
    slice_max(prob_pred, n = 1, with_ties = FALSE) %>%
    pull(puntuacion)

  wei_avg <- sum(probs_usuario$puntuacion *
                   probs_usuario$prob_pred)

  cat(sprintf("Perfil del usuario: alpha_Drama = %d (%s)\n",
              alpha,
              ifelse(alpha == 1,
                     "le gusta Drama",
                     "no le gusta Drama")))
  cat(sprintf("Probabilidades predichas:\n"))
  print(probs_usuario %>%
          dplyr::select(puntuacion, prob_pred))
  cat(sprintf("Predicción Max Probability : %d estrellas\n",
              max_prob))
  cat(sprintf("Predicción Weight Average  : %.2f estrellas\n",
              wei_avg))
}

cat("\n--- Usuario al que SÍ le gusta Drama ---\n")
predecir_usuario(alpha = 1, deltas = deltas)

cat("\n--- Usuario al que NO le gusta Drama ---\n")
predecir_usuario(alpha = 0, deltas = deltas)
```

Si hacemos esto con todas las valoraciones reales que tenemos de la pelicula Cadena perpetua, primero tendiramos que calcular de alguna manera si a esos usuarios les gusta o no el drama. Podemos saber si un $\alpha_i = 1$ (le gusta el drama) si su puntuacion media en peliculas que esten catalogadas como drama es superior a su puntuacion media general.

$$
\alpha_i = \{ 
\begin{array}{lcc} 
1 & si & \overline{r}_{i, drama} > \overline{r}_i \\
0 & & \text{en caso contrario} 
\end{array}
$$

El codigo en R quedaría: (ME FALLA)

```{r}
# ============================================================
# GPDM MANUAL CON DATOS REALES
# Película: The Shawshank Redemption (movieId = 318)
# Género:   Drama
# ============================================================

library(tidyverse)
library(knitr)

# ── PASO 1: Aislar la película ──────────────────────────────
MOVIE_ID <- 318
NOMBRE   <- "The Shawshank Redemption (1994)"

# Verificar que existe en nuestros datos
cat("¿Existe en Q_matrix?\n")
Q_matrix %>% filter(movieId == MOVIE_ID) %>% print()

# Valoraciones de esta película (solo train)
ratings_shawshank <- ratings_train %>%
  filter(movieId == MOVIE_ID)

cat(sprintf("\nValoraciones de '%s' en train: %d\n",
            NOMBRE, nrow(ratings_shawshank)))
cat(sprintf("Usuarios únicos que la valoraron: %d\n",
            n_distinct(ratings_shawshank$userId)))

# ── PASO 2: Identificar películas de Drama en nuestra Q matrix ──
peliculas_drama <- Q_matrix %>%
  filter(Drama == 1) %>%
  pull(movieId)

cat(sprintf("\nPelículas de Drama en la Q matrix: %d\n",
            length(peliculas_drama)))

# ── PASO 3: Clasificar usuarios como Drama=1 o Drama=0 ─────
# α_i = 1 si media en Drama > media general del usuario
# Solo para usuarios que valoraron Shawshank

usuarios_shawshank <- ratings_shawshank$userId

perfil_usuarios <- ratings_train %>%
  filter(userId %in% usuarios_shawshank) %>%
  group_by(userId) %>%
  mutate(media_global = mean(rating)) %>%
  ungroup() %>%
  filter(movieId %in% peliculas_drama) %>%
  group_by(userId, media_global) %>%
  summarise(
    media_drama    = mean(rating),
    n_drama        = n(),
    .groups = "drop"
  ) %>%
  mutate(
    alpha = as.integer(media_drama > media_global)
  )

# Usuarios que solo valoraron Shawshank y no otras de Drama
# → los asignamos al grupo 0 (sin información de Drama)
usuarios_sin_drama <- setdiff(usuarios_shawshank,
                               perfil_usuarios$userId)

perfil_completo <- bind_rows(
  perfil_usuarios,
  data.frame(
    userId       = usuarios_sin_drama,
    media_global = NA,
    media_drama  = NA,
    n_drama      = 0,
    alpha        = 0
  )
)

cat("\nDistribución del atributo Drama:\n")
perfil_completo %>%
  count(alpha) %>%
  mutate(
    Grupo      = ifelse(alpha == 1,
                        "η=1 (le gusta Drama)",
                        "η=0 (no le gusta Drama)"),
    Porcentaje = round(n / sum(n) * 100, 1)
  ) %>%
  kable(col.names = c("α", "N usuarios", "Grupo", "%"))

# ── PASO 4: Unir valoraciones de Shawshank con perfil ───────
datos_modelo <- ratings_shawshank %>%
  left_join(perfil_completo %>%
              dplyr::select(userId, alpha),
            by = "userId") %>%
  mutate(alpha = replace_na(alpha, 0))

cat("\nPrimeras filas del dataset del modelo:\n")
head(datos_modelo, 10) %>%
  dplyr::select(userId, rating, alpha) %>%
  rename(
    `ID usuario`     = userId,
    `Puntuación (Y)` = rating,
    `Alpha (Drama)`  = alpha
  ) %>%
  kable()

# ── PASO 5: N_jh — tamaño de cada grupo ─────────────────────
N_jh <- datos_modelo %>%
  count(alpha, name = "N_jh")

cat("\nTamaño de cada grupo latente:\n")
kable(N_jh,
      col.names = c("η_h (alpha)", "N_jh (usuarios)"),
      caption   = "Número de usuarios por grupo")

# ── PASO 6: R_jch — frecuencias por grupo y puntuación ──────
R_jch <- datos_modelo %>%
  count(alpha, rating, name = "R_jch") %>%
  complete(alpha = 0:1, rating = 1:5,
           fill  = list(R_jch = 0))

cat("\nFrecuencias R_jch (usuarios del grupo h que dieron puntuación c):\n")
R_jch %>%
  pivot_wider(names_from  = alpha,
              values_from = R_jch,
              names_prefix = "η=") %>%
  rename(Puntuación = rating) %>%
  kable(caption = "R_jch: frecuencias observadas por grupo y puntuación")

# ── PASO 7: P_c(η_h) = R_jch / N_jh ────────────────────────
# Esta es la fórmula central del Paso M del EM
probs_cond <- R_jch %>%
  left_join(N_jh, by = "alpha") %>%
  mutate(
    P_c = R_jch / N_jh,     # fórmula: P_c(η_h) = R_jch / N_jh
    grupo = ifelse(alpha == 1,
                   "η=1 (Drama)",
                   "η=0 (no Drama)")
  )

cat("\n=== PASO M DEL EM: Probabilidades condicionales ===\n")
cat("Fórmula: P_c(η_h) = R_jch / N_jh\n\n")

tabla_probs <- probs_cond %>%
  dplyr::select(rating, grupo, P_c) %>%
  pivot_wider(names_from  = grupo,
              values_from = P_c) %>%
  rename(Puntuación = rating)

kable(tabla_probs,
      digits  = 4,
      caption = "Probabilidades condicionales estimadas P_c(η_h)")

# Verificación: suman 1 por grupo
cat("\nVerificación (deben sumar 1 por grupo):\n")
probs_cond %>%
  group_by(alpha) %>%
  summarise(suma = sum(P_c)) %>%
  kable()

# ── PASO 8: Calcular los deltas ─────────────────────────────
# δ^(∅)     = P_c(η=0)
# δ^(Drama) = P_c(η=1) - P_c(η=0)

deltas <- probs_cond %>%
  dplyr::select(rating, alpha, P_c) %>%
  pivot_wider(names_from  = alpha,
              values_from = P_c,
              names_prefix = "grupo_") %>%
  mutate(
    delta_base  = grupo_0,
    delta_drama = grupo_1 - grupo_0
  )

cat("\n=== PARÁMETROS DELTA ESTIMADOS ===\n")
cat("δ^(∅)     = P_c(η=0)              [probabilidad base]\n")
cat("δ^(Drama) = P_c(η=1) - P_c(η=0)  [efecto de Drama]\n\n")

kable(
  deltas %>% dplyr::select(
    `Puntuación c` = rating,
    `P_c(η=0)`     = grupo_0,
    `P_c(η=1)`     = grupo_1,
    `δ^(∅)`        = delta_base,
    `δ^(Drama)`    = delta_drama
  ),
  digits  = 4,
  caption = "Parámetros estructurales del GPDM"
)

# Interpretación automática
cat("\nInterpretación de los deltas:\n")
for (c in 1:5) {
  d <- deltas %>% filter(rating == c) %>% pull(delta_drama)
  direccion <- ifelse(d > 0, "AUMENTA", "REDUCE")
  cat(sprintf("  Puntuación %d: δ^(Drama) = %+.4f → Drama %s la probabilidad\n",
              c, d, direccion))
}

# ── PASO 9: Probabilidades acumuladas P*_c(η_h) ─────────────
# P*_c(η_h) = P(Y >= c | η_h) = suma desde c hasta 5

icc_data <- probs_cond %>%
  arrange(alpha, rating) %>%
  group_by(alpha) %>%
  mutate(
    P_acum = rev(cumsum(rev(P_c))),  # P(Y >= c)
    grupo  = ifelse(alpha == 1,
                    "η=1 (le gusta Drama)",
                    "η=0 (no le gusta Drama)")
  ) %>%
  ungroup()

cat("\n=== PROBABILIDADES ACUMULADAS P*_c(η_h) = P(Y >= c | η_h) ===\n")
icc_data %>%
  dplyr::select(rating, grupo, P_acum) %>%
  pivot_wider(names_from  = grupo,
              values_from = P_acum) %>%
  rename(Puntuación = rating) %>%
  kable(digits = 4,
        caption = "Probabilidades acumuladas por grupo")

# ── PASO 10: Gráfico de las curvas ICC ──────────────────────
p_icc <- ggplot(icc_data,
                aes(x     = rating,
                    y     = P_acum,
                    color = grupo,
                    group = grupo)) +
  geom_line(linewidth = 1.3) +
  geom_point(size = 4) +
  geom_text(aes(label = round(P_acum, 2)),
            vjust = -0.8, size = 3.2,
            show.legend = FALSE) +
  scale_x_continuous(breaks = 1:5) +
  scale_y_continuous(limits = c(0, 1.05),
                     labels = scales::percent) +
  scale_color_manual(values = c(
    "η=1 (le gusta Drama)"    = "#1A5276",
    "η=0 (no le gusta Drama)" = "#C0392B"
  )) +
  labs(
    title    = "Curvas ICC del GPDM",
    subtitle = paste(NOMBRE, "| Atributo: Drama | Datos reales MovieLens"),
    x        = "Puntuación mínima c",
    y        = expression(P^"*"*(Y >= c ~ "|" ~ eta)),
    color    = NULL,
    caption  = "Cuanto más a la derecha esté la curva azul respecto a la roja,\nmás efecto positivo tiene el atributo Drama sobre la puntuación"
  ) +
  theme_minimal(base_size = 12) +
  theme(
    plot.title    = element_text(face = "bold", hjust = 0.5),
    plot.subtitle = element_text(hjust = 0.5, color = "grey40"),
    legend.position = "bottom",
    plot.caption  = element_text(color = "grey50", size = 8)
  )

print(p_icc)
ggsave("fig_icc_shawshank_real.pdf", p_icc, width = 8, height = 5)

# ── PASO 11: Gráfico de probabilidades condicionales ────────
# Muestra P_c(η_h) — la probabilidad de dar exactamente c
p_barras <- ggplot(probs_cond,
                   aes(x    = factor(rating),
                       y    = P_c,
                       fill = grupo)) +
  geom_col(position = "dodge", color = "white") +
  geom_text(aes(label = round(P_c, 2)),
            position = position_dodge(width = 0.9),
            vjust = -0.4, size = 3) +
  scale_fill_manual(values = c(
    "η=1 (Drama)"    = "#1A5276",
    "η=0 (no Drama)" = "#C0392B"
  )) +
  scale_y_continuous(limits = c(0, 0.75),
                     labels = scales::percent) +
  labs(
    title    = "Probabilidad de cada puntuación por grupo",
    subtitle = paste(NOMBRE, "| Datos reales MovieLens"),
    x        = "Puntuación (c)",
    y        = expression(hat(P)[c](eta[h])),
    fill     = NULL
  ) +
  theme_minimal(base_size = 12) +
  theme(plot.title    = element_text(face = "bold", hjust = 0.5),
        plot.subtitle = element_text(hjust = 0.5),
        legend.position = "bottom")

print(p_barras)
ggsave("fig_probs_shawshank_real.pdf", p_barras, width = 8, height = 5)

# ── PASO 12: Predicción en test y evaluación ────────────────
cat("\n=== PREDICCIÓN EN TEST ===\n")

# Usuarios de test que valoraron Shawshank
ratings_test_shaw <- ratings_test %>%
  filter(movieId == MOVIE_ID)

cat(sprintf("Usuarios de test que valoraron Shawshank: %d\n",
            nrow(ratings_test_shaw)))

# Clasificar usuarios de test (mismo criterio que en train)
perfil_test <- ratings_test %>%
  filter(userId %in% ratings_test_shaw$userId) %>%
  group_by(userId) %>%
  mutate(media_global = mean(rating)) %>%
  ungroup() %>%
  filter(movieId %in% peliculas_drama) %>%
  group_by(userId, media_global) %>%
  summarise(media_drama = mean(rating), .groups = "drop") %>%
  mutate(alpha = as.integer(media_drama > media_global))

# Unir con las valoraciones reales de test
pred_test <- ratings_test_shaw %>%
  left_join(perfil_test %>%
              dplyr::select(userId, alpha),
            by = "userId") %>%
  mutate(alpha = replace_na(alpha, 0))

# Añadir las probabilidades según el grupo de cada usuario
pred_test <- pred_test %>%
  left_join(
    deltas %>% dplyr::select(rating, grupo_0, grupo_1),
    by = c("movieId" = "rating")
  )

# Para cada usuario: aplicar sus probabilidades según su alpha
pred_test <- pred_test %>%
  rowwise() %>%
  mutate(
    # Vector de probabilidades para este usuario
    probs_vec = list(
      if (alpha == 1) {
        setNames(deltas$grupo_1, 1:5)
      } else {
        setNames(deltas$grupo_0, 1:5)
      }
    ),
    # Max Probability
    pred_MP = which.max(unlist(probs_vec)),
    # Weight Average
    pred_WA = sum((1:5) * unlist(probs_vec))
  ) %>%
  ungroup()

# Calcular métricas
metricas <- pred_test %>%
  summarise(
    N          = n(),
    MAE_MP     = mean(abs(rating - pred_MP)),
    RMSE_MP    = sqrt(mean((rating - pred_MP)^2)),
    MAE_WA     = mean(abs(rating - pred_WA)),
    RMSE_WA    = sqrt(mean((rating - pred_WA)^2))
  )

cat("\n=== MÉTRICAS DE EVALUACIÓN ===\n")
kable(
  data.frame(
    Método = c("Max Probability", "Weight Average"),
    MAE    = round(c(metricas$MAE_MP, metricas$MAE_WA), 4),
    RMSE   = round(c(metricas$RMSE_MP, metricas$RMSE_WA), 4)
  ),
  caption = paste("Evaluación en test —", NOMBRE, "| 1 género (Drama)")
)

# ── PASO 13: Resumen final completo ─────────────────────────
cat("\n")
cat(strrep("=", 55), "\n")
cat("RESUMEN GPDM — 1 PELÍCULA, 1 GÉNERO\n")
cat(strrep("=", 55), "\n")
cat(sprintf("Película:              %s\n", NOMBRE))
cat(sprintf("Género (atributo):     Drama\n"))
cat(sprintf("Grupos latentes:       2 (η=0 y η=1)\n"))
cat(sprintf("Usuarios train η=0:    %d\n",
            N_jh %>% filter(alpha == 0) %>% pull(N_jh)))
cat(sprintf("Usuarios train η=1:    %d\n",
            N_jh %>% filter(alpha == 1) %>% pull(N_jh)))
cat(sprintf("Usuarios test:         %d\n", metricas$N))
cat(sprintf("MAE  (Max Prob):       %.4f\n", metricas$MAE_MP))
cat(sprintf("RMSE (Max Prob):       %.4f\n", metricas$RMSE_MP))
cat(sprintf("MAE  (Weight Avg):     %.4f\n", metricas$MAE_WA))
cat(sprintf("RMSE (Weight Avg):     %.4f\n", metricas$RMSE_WA))
cat(strrep("=", 55), "\n")
```
